---
title: "Stat3_Les05_FS_v4"
author: "Emile Apol"
date: "3/2/2020"
output: html_document
---

```{r setup, include=FALSE}
knitr::opts_chunk$set(echo = TRUE)
```

###############################################################################
#
# Statistiek 3 BIN
#
# 2019-2020
#
# Emile Apol 
#
# Les 05 - Welch t-toets, dataframe, subset, multiple testing correctie
#
###############################################################################



###############################################################################
#
# Voorbeeld 5.1 - Genexpressie en geslacht
#
###############################################################################

Data: 2log van genexpressie van 5 mannen en 5 vrouwen, samengevoegd tot een dataframe.

```{r}
id <- 1:10
geslacht <- factor(c("man","man","man","vrouw","vrouw","vrouw","man","vrouw","man","vrouw"))
logexpressie <- c(2.91, 3.07, 2.82, 2.49, 2.58, 2.67, 3.01, 2.59, 2.87, 2.71)
myData <- data.frame(id, geslacht, logexpressie)
rm(id,geslacht,logexpressie)
myData
```

a) Maak een boxplot van logexpressie als functie van geslacht.

```{r}
boxplot(logexpressie ~ geslacht, data = myData, xlab = "Geslacht", ylab = "Log genexpressie")
```

b) Bereken per geslacht (d.w.z. man en vrouw) de gemiddelde logexpressie. Hint: gebruik de functie tapply.

```{r}
tapply(myData$logexpressie, myData$geslacht, mean)
```

c) Bereken per geslacht (d.w.z. man en vrouw) het aantal metingen. Hint: gebruik de functie tapply.

```{r}
tapply(myData$logexpressie, myData$geslacht, length)
```

d) Is er een significant verschil in genexpressie tussen mannen en vrouwen? Toets met alpha = 0.05.

```{r}
res <- t.test(logexpressie ~ geslacht, data = myData)
res
```

p = 0.0006 < 0.05 = alpha, dus H1: Er is een significant verschil tussen mannen en vrouwen.

e) Wat is de effectsterkte (d.av)? Is het een klein, matig of groot verschil?

```{r}
t <- res$statistic
ns <- tapply(myData$logexpressie, myData$geslacht, length)
n.1 <- ns[1]
n.2 <- ns[2]
d.av <- t*sqrt(1/n.1 + 1/n.2)
names(d.av) <- "Cohen's d"
cat("Effectsterkte: d.av = ",d.av,"\n")
```

d.av >> 0.8, dus een heel groot verschil in genexpressie tussen mannen en vrouwen.


###############################################################################
#
# Voorbeeld 5.2 - Genexpressies van zoogdieren
#
###############################################################################

Data: 2log van genexpressie van 4 zoogdiersoorten (mens, chimpansee, koe, geit) in 4-voud.

```{r}
id <- 1:16
soort <- factor(c(rep("mens", 4), rep("chimpansee", 4), rep("koe", 4), rep("geit", 4)))
logexpressie <- c(1.11, 1.31, 1.27, 1.21, 1.09, 1.23, 1.32, 1.33, 1.35, 1.52, 1.47, 1.39, 1.44, 1.59, 1.62, 1.55)
myData <- data.frame(id, soort, logexpressie)
rm(id, soort, logexpressie)
myData
```

a) Maak een boxplot van logexpressie als functie van soort, met als volgorde: mens, chimpansee, koe, geit

```{r}
myData$soort <- factor(myData$soort, levels = c("mens", "chimpansee", "koe", "geit"))
boxplot(logexpressie ~ soort, data = myData, xlab = "Zoogdiersoort", ylab = "Log genexpressie")
```

b) Bereken per soort de gemiddelde logexpressie. Hint: gebruik de functie tapply.

```{r}
tapply(myData$logexpressie, myData$soort, mean)
```

c) Bereken per soort het aantal metingen. Hint: gebruik de functie tapply.

```{r}
tapply(myData$logexpressie, myData$soort, length)
```

d) Is er een significant verschil in genexpressie tussen mens en chimpansee? Toets met alpha = 0.05.

```{r}
t.test(logexpressie[soort %in% c("mens","chimpansee")] ~ soort[soort %in% c("mens","chimpansee")], data = myData)
```

of

```{r}
t.test(logexpressie ~ soort, data = myData, subset = (soort == "mens" | soort == "chimpansee"))
```
 
of

```{r}
t.test(logexpressie ~ soort, data = myData, subset = (soort %in% c("mens","chimpansee")))
```
p = 0.81 >> 0.05, dus GEEN significnt verschil.

NB. De werking van de functie %in%:

```{r}
x <- c("a","b","c","a","b","d")
x
x %in% "a"
x == "a"
x %in% c("a","b")
x == c("a","b")
x %in% "e"
x == "e"
```

e) Is er een significant verschil in genexpressie tussen mens en koe? Toets met alpha = 0.05.

```{r}
t.test(logexpressie ~ soort, data = myData, subset = (soort %in% c("mens","koe")))
```
p = 0.011 < 0.05 = alpha, dus wel een significant verschil.


f) Is er een significant verschil in genexpressie tussen koe en geit? Toets met alpha = 0.05.


```{r}
t.test(logexpressie ~ soort, data = myData, subset = (soort %in% c("koe","geit")))
```

p = 0.076 > 0.05 = alpha, dus GEEN significant verschil.


g) Toets welke verschillen in logexpressie tussen de 4 soorten significant zijn. Gebruik de functie pairwise.t.test.

```{r}
pairwise.t.test(myData$logexpressie, myData$soort, p.adjust.method = "none", pool.sd = F)
```


###############################################################################
#
# Voorbeeld 5.3 - Multiple testing error en correctie
#
###############################################################################

Aantal t-toetsen = C

```{r}
C <- 1:20
```

Significantie per t-toets = alpha

```{r}
alpha <- 0.05
```

a) Bereken de "family-wise error rate" alpha.F

```{r}
alpha.F = 1-(1-alpha)^C
alpha.F
```

b) Plot alpha.F als functie van C

```{r}
plot(alpha.F ~ C, xlab = "Aantal t-toetsen", ylab = "Family-wise error rate, alpha.F", pch=19)
```

c) Bereken de Sidak en Bonferroni correcties zodat alpha.F = 0.05 voor C t-toetsen.

```{r}
alpha.F <- 0.05
alpha.Sidak = 1-(1-alpha.F)^(1/C)
alpha.Bon = alpha.F/C
alpha.Sidak
alpha.Bon
```

d) Plot beide gecorrigeerde alpha-waarden als functie van C, het aantal t-toetsen.

```{r}
plot(alpha.Sidak ~ C, xlab = "Aantal t-toetsen", ylab = "Gecorrigeerde significantie, alpha", pch=19)
points(C, alpha.Bon, pch=1, col = "red")
legend("topright", legend = c("Sidak", "Bonferroni"), col = c("black", "red"), pch=c(19, 1))
```


###############################################################################
#
# Voorbeeld 5.4 - Genexpressies van zoogdieren (vervolg)
#
###############################################################################

Data: 2log van genexpressie van 4 zoogdiersoorten (mens, chimpansee, koe, geit) in 4-voud.

```{r}
id <- 1:16
soort <- factor(c(rep("mens", 4), rep("chimpansee", 4), rep("koe", 4), rep("geit", 4)))
logexpressie <- c(1.11, 1.31, 1.27, 1.21, 1.09, 1.23, 1.32, 1.33, 1.35, 1.52, 1.47, 1.39, 1.44, 1.59, 1.62, 1.55)
myData <- data.frame(id, soort, logexpressie)
rm(id, soort, logexpressie)
myData
```

a) Toets welke verschillen in logexpressie tussen de 4 soorten significant zijn. Gebruik de functie pairwise.t.test. Gebruik GEEN multiple testing correctie

```{r}
pairwise.t.test(myData$logexpressie, myData$soort, p.adjust.method = "none", pool.sd = F)
```

b) Toets welke verschillen in logexpressie tussen de 4 soorten significant zijn. Gebruik de functie pairwise.t.test. Gebruik de Bonferroni methode voor multiple testing correctie.

```{r}
pairwise.t.test(myData$logexpressie, myData$soort, p.adjust.method = "bonferroni", pool.sd = F)
```


###############################################################################
#
# Voorbeeld 5.5 - Voedingsmiddelen
#
###############################################################################

Data: Gegevens van 256 voedingsmiddelen per 100g product:
         type      = soort voedingsmiddel
         H.kcal    = energie in kcal
         eiwit     = gram eiwit
         kool.tot  = gram koolhydraten, waaronder
           kool.suiker = gram suiker
           kool.anders = gram andere koolhydraten (o.a. zetmeel)
         vet.tot   = gram vet totaal, waaronder
           vet.vz      = gram verzadigd vet
           vet.ov      = gram onverzadigd vet
         vezels    = gram voedingsvezels
         Na        = gram Natrium

a) Lees de file Les05_Voedingsmiddelen_db_v1.txt in. Dit is een tab-delimited text file MET header

```{r}
setwd(dir = "H:/Hanze/ILST/vakken/kwartaal 07/Statistiek 3 BIN/lessen/2019-2020/Les 05 - Multiple t-toetsen")
getwd()
dir()

myData <- read.table(file = "Les 05_Voedingsmiddelen_db_v1.txt", header = T, sep = "\t")
myData
```


b) Selecteer uit dit dataframe alle gegevens over chocolade

```{r}
myData[myData$type == "chocolade",]
```


c) Bereken per voedseltype de gemiddelde energie-waarde

```{r}
( means <- tapply(myData$H.kcal, myData$type, mean) )
```



d) Bereken per voedseltype de standaarddeviatie van de energie-waarde

```{r}
( stdevs <- tapply(myData$H.kcal, myData$type, sd) )
```




e) Maak een grafiek van de standaarddeviatie van de energie-waarde als functie van de gemiddelde energie-waarde. Lijkt daar een patroon in te zitten?

```{r}
plot(stdevs ~ means, xlab="Gemiddelde energie-waarde (kcal/100 g)", 
     ylab="Standaarddeviatie energie-waarde (kcal/100 g)")
```

Er lijkt geen patroon in te zitten...



f) Maak een boxplot van energie-waarde als functie van voedseltype.

```{r}
boxplot(myData$H.kcal ~ myData$type, xlab = "Voedseltype", ylab="Energie-waarde (kcal/100 g)")
boxplot(myData$H.kcal ~ myData$type, xlab = "", ylab="Energie-waarde (kcal/100 g)",
        las=2)   # draaien van x-labels
```

OF

```{r}
boxplot(H.kcal ~ type, data = myData, xlab = "Voedseltype", ylab="Energie-waarde (kcal/100 g)")
boxplot(H.kcal ~ type, data = myData, xlab = "", ylab="Energie-waarde (kcal/100 g)",
        las=2)
```


g) Verschilt de energie-waarde van chips en chocolade? Toets met alpha = 0.05. Hoe groot is het verschil (d.w.z. wat is de effectsterkte)?

```{r}
( res <- t.test(H.kcal ~ type, data = myData, subset = (type %in% c("chips", "chocolade"))) )
```

p-value = 0.1919 > 0.05, dus geen significant verschil in energie-waarde

```{r}
t <- res$statistic
ns = tapply(myData$H.kcal, myData$type, length)
n.1 = ns["chips"]
n.2 = ns["chocolade"]
d.av <- t*sqrt(1/n.1 + 1/n.2)
names(d.av) <- "Cohen's d"
cat("Effectsterkte d.av = ",d.av,"\n")
```

| d.av | = 0.51, dus een matig groot verschil.


h) Maak een boxplot van de energie-waarde van alleen chips en chocolade.

```{r}
boxplot(H.kcal ~ type, data = myData, subset = (type %in% c("chips", "chocolade")), las=2, xlab="", ylab = "Energie-waarde (kcal/100 g)")
```

Je ziet dat R ALLE levels van de originele factor type aanhoudt bij het plotten. Mooier is het daarom om de overtollige levels te verwijderen:

```{r}
TEMP <- myData[myData$type %in% c("chips","chocolade"), ]
TEMP$type <- factor(as.character(TEMP$type))
boxplot(H.kcal ~ type, data = TEMP,
        xlab = "Voedseltype", ylab="Energie-waarde (kcal/100 g)")
```

of m.b.v. de functie droplevels

```{r}
TEMP <- myData[(myData$type == "chips" | myData$type == "chocolade"), ]
TEMP$type <- droplevels(TEMP$type)
boxplot(H.kcal ~ type, data = TEMP,
        xlab = "Voedseltype", ylab="Energie-waarde (kcal/100 g)")
```

i) Maak een selectie van het dataframe voor brood, chocolade, chips, groente, kaas, en taart, en maak hier een nieuw dataframe myData2 van. 
Verwijder overtollige levels en maak een boxplot van deze data.

```{r}
myData2 <- myData[myData$type %in% c("brood", "chips", "chocolade", "groente", "kaas", "taart"), ]
myData2$type <- droplevels(myData2$type)
boxplot(H.kcal ~ type, data=myData2, xlab = "Voedseltype", ylab="Energie-waarde (kcal/100 g)")
```



j) Welke voedseltypen verschillen van elkaar qua energie-waarde? Toets met alpha = 0.05. Kijk wat het verschil is tussen GEEN multiple testing correctie en een Bonferroni correctie.

Zonder correctie:
```{r}
pairwise.t.test(myData2$H.kcal, myData2$type, p.adjust.method = "none", pool.sd = F)
```
Dus significant verschillend zijn: 
brood - chips, brood - choco, brood - groente, brood - kaas, brood - taart
chips - groente, chips - kaas
choco - groente, choco - kaas, choco - taart
groente - kaas, groente - taart
Dit zijn 12 verschillen...

Met correctie:
```{r}
pairwise.t.test(myData2$H.kcal, myData2$type, p.adjust.method = "bonferroni", pool.sd = F)
```

Dus significant verschillend zijn: 
brood - chips, brood - choco, brood - groente
chips - groente
choco - groente, choco - kaas, choco - taart
groente - kaas, groente - taart
Dit zijn maar 9 verschillen...


