---
title: "R Notebook"
author: Niek_Scholten
date: 23-4-2021
output: html_document
---

```{r}
library(deSolve)
```


Opdracht 1.1
r, R & m zijn de parameters die geprogrammeerd moeten worden.

Opdracht 1.2
Ik moet eerlijk zeggen dat ik barweinig van wiskunde & natuurkunde snap en het heel lastig vind om zoektermen te vinden voor deze kwestie.
Het feit dat als je de formule in Google gooit en er amper bruikbare resultaten naar voren komen, helpt ook absoluut niet mee.
Maar van wat ik kan vinden heeft het zijn oorsprong in de natuurkunde en heeft het te maken met de stroom van een vloeistof.
https://en.wikipedia.org/wiki/Mass_flow_rate

Opdracht 1.3
Ik snap niet wat hier de bedoeling is.

Opdracht 1.4
Ik snap niet wat hier de bedoeling is.

Opdracht 2.0
```{r}
parameters1 <- c(r = 10, R = 0.1, m = 1)
parameters2 <- c(r = 10, R = 1, m = 1)
parameters3 <- c(r = 10, R = -1, m = 1)

mrna <- function(t,y,parms){
    with(as.list(parms),{
         dR_dt <- -r * R + m
         return(list(dR_dt))
            }
    )
}

steady  <- ode(times = seq(0, 100,  by = 1), y = c(Volume = 0),   parms = parameters1, func = mrna, method = "euler")
decrease  <- ode(times = seq(0, 100,  by = 1), y = c(Volume = 0),   parms = parameters2, func = mrna, method = "euler")
increase  <- ode(times = seq(0, 100,  by = 1), y = c(Volume = 0),   parms = parameters3, func = mrna, method = "euler")

plot(steady, decrease, increase)
```
