---
title: "Stat3_Les03_v4"
author: "Emile Apol"
date: "2/24/2020"
output: html_document
---

###############################################################################
#
# Statistiek 3 BIN
#
# 2019-2020
#
# Emile Apol 
#
# Les 03 - 1-sample en Welch t-toets
#
###############################################################################


###############################################################################
#
# Voorbeeld 1 - Vochtgehalte in poedermelk (1)
#
###############################################################################

Meting: y = vochtgehalte poedermelk (%)

```{r}
y <- c(2.9, 3.5, 6.5, 4.8, 4.9, 6.3, 5.2, 4.7, 3.6, 5.9)
```


a) Maak een boxplot van deze data. Hoeveel metingen zijn gedaan?
```{r}
boxplot(y, ylab="Vochtgehalte (%)")
n <- length(y)
cat("n = ",n," metingen\n")
```


b) Is het vochtgehalte ANDERS dan 4.5%? Toets met alpha = 0.05.
```{r}
t.test(y, mu =4.5, alternative = "two.sided")
```
H0: gemiddelde = 4.5, H1: gemiddelde niet 4.5
p = 0.41 > 0.05 = alpha, dus H0: Het gemiddelde is niet significant anders dan 4.5%.


c) Is het vochtgehalte HOGER dan 4.5%? Toets met alpha = 0.05.
```{r}
t.test(y, mu =4.5, alternative = "greater")
```
H0: gemiddelde = 4.5, H1: gemiddelde groter dan 4.5
p = 0.21 > 0.05 = alpha, dus H0: Het gemiddelde is niet significant groter dan 4.5%.

d) Is het vochtgehalte LAGER dan 4.5%? Toets met alpha = 0.05.
```{r}
t.test(y, mu =4.5, alternative = "less")
```
H0: gemiddelde = 4.5, H1: gemiddelde lager dan 4.5
p = 0.79 > 0.05 = alpha, dus H0: Het gemiddelde is niet significant lager dan 4.5%.





###############################################################################
#
# Voorbeeld 2 - Vochtgehalte in poedermelk (1)
#
###############################################################################

Meting: y = vochtgehalte poedermelk (%)

```{r}
y <- c(2.9, 3.5, 6.5, 4.8, 4.9, 6.3, 5.2, 4.7, 3.6, 5.9,
       2.9, 3.5, 6.5, 4.8, 4.9, 6.3, 5.2, 4.7, 3.6, 5.9,
       2.9, 3.5, 6.5, 4.8, 4.9, 6.3, 5.2, 4.7, 3.6, 5.9,
       2.9, 3.5, 6.5, 4.8, 4.9, 6.3, 5.2, 4.7, 3.6, 5.9)
```


a) Maak een boxplot van deze data. Hoeveel metingen zijn gedaan?
```{r}
boxplot(y, ylab="Vochtgehalte (%)")
n <- length(y)
cat("n = ",n," metingen\n")
```


b) Is het vochtgehalte ANDERS dan 4.5%? Toets met alpha = 0.05.
```{r}
t.test(y, mu = 4.5, alternative = "two.sided")
```
H0: gemiddelde = 4.5, H1: gemiddelde niet 4.5
p = 0.08 > 0.05 = alpha, dus H0: Het gemiddelde is niet significant anders dan 4.5%.


c) Is het vochtgehalte HOGER dan 4.5%? Toets met alpha = 0.05.
```{r}
t.test(y, mu = 4.5, alternative = "greater")
```
H0: gemiddelde = 4.5, H1: gemiddelde groter dan 4.5
p = 0.04 < 0.05 = alpha, dus H0: Het gemiddelde is significant groter dan 4.5%.

d) Is het vochtgehalte LAGER dan 4.5%? Toets met alpha = 0.05.
```{r}
t.test(y, mu = 4.5, alternative = "less")
```
H0: gemiddelde = 4.5, H1: gemiddelde lager dan 4.5
p = 0.96 > 0.05 = alpha, dus H0: Het gemiddelde is niet significant lager dan 4.5%.

 
 
 

###############################################################################
#
# Voorbeeld 3 - Vochtgehalte in poedermelk (3)
#
###############################################################################

Meting: y = vochtgehalte poedermelk (%)


De significantie van een verschil tussen y.av en mu hangt sterkt af van het aantal metingen! Een "objectieve" maat voor de grootte van dit verschil, onafhankelijk van het aantal metingen, is de effectsterkte.

Voor een 1-sample t-toets is dit Cohen's d:

      d = (y.av - mu)/s = t/sqrt(n)


      d = 0.2   klein verschil
      d = 0.5   matig verschil
      d = 0.8   groot verschil

De vraag bij deze data is of het gemiddelde vochtgehalte groter is dan 4.5%, omdat er dan problemen kunnen ontstaan tijdens de productie.
      
```{r}
y <- c(2.9, 3.5, 6.5, 4.8, 4.9, 6.3, 5.2, 4.7, 3.6, 5.9)
```

a) Bereken voor deze dataset (zie voorbeeld 1) de effectsterkte d als mu = 4.5%. Bereken ook n, t en de p-waarde van de toets.
```{r}
n <- length(y)
res <- t.test(y, mu = 4.5, alternative = "greater")
t <- res$statistic
d <- t/sqrt(n)
p <- res$p.value

cat("Aantal metingen:       n = ",n,"\n")
cat("t-waarde toets:        t = ",t,"\n")
cat("p-waarde toets:        p = ",p,"\n")
cat("Effectsterkte: Cohen's d = ",d,"\n")
```


```{r}
y <- c(2.9, 3.5, 6.5, 4.8, 4.9, 6.3, 5.2, 4.7, 3.6, 5.9,
       2.9, 3.5, 6.5, 4.8, 4.9, 6.3, 5.2, 4.7, 3.6, 5.9,
       2.9, 3.5, 6.5, 4.8, 4.9, 6.3, 5.2, 4.7, 3.6, 5.9,
       2.9, 3.5, 6.5, 4.8, 4.9, 6.3, 5.2, 4.7, 3.6, 5.9)
```

b) Bereken voor deze dataset (zie voorbeeld 2) de effectsterkte d als mu = 4.5%. Bereken ook n, t en de p-waarde van de toets.
```{r}
n <- length(y)
res <- t.test(y, mu = 4.5, alternative = "greater")
t <- res$statistic
d <- t/sqrt(n)
p <- res$p.value

cat("Aantal metingen:       n = ",n,"\n")
cat("t-waarde toets:        t = ",t,"\n")
cat("p-waarde toets:        p = ",p,"\n")
cat("Effectsterkte: Cohen's d = ",d,"\n")
```

Je ziet dat de effectsterkte gelijk blijft (onafhankelijk van het aantal metingen n), maar de p-waarde wordt wel kleiner als n toeneemt (dus het verschil wordt significanter)...



###############################################################################
#
# Voorbeeld 4 - pH van een oplossing
#
###############################################################################

De zuurtegraad (pH) kan tijdens een chemische reactie veranderen.

Meting: y = pH oplossing (-) voor en na een chemische reactie 

```{r}
y.voor <- c(4.54, 4.67, 4.53, 4.59, 4.64, 4.62, 4.65)
y.na <- c(4.67, 4.61, 4.68, 4.71, 4.65, 4.63)
```

a) Maak een boxplot van deze data
```{r}
boxplot(y.voor, y.na, ylab = "pH oplossing", xlab = "Tijdstip")
```


b) Is pH voor ANDERS dan na reactie? Gebruik een Welch (2-sample) t-toets. Toets met alpha = 0.05.

H0: y.voor = y.na
H1: y.voor != y.na
```{r}
t.test(y.voor, y.na)
```
p = 0.06 > 0.05 = alpha, dus H0: Er is geen significant verschil in pH.

c) Is pH voor LAGER dan na reactie? Gebruik een Welch (2-sample) t-toets. Toets met alpha = 0.05.

H0: y.voor = y.na
H1: y.voor < y.na

```{r}
t.test(y.voor, y.na, alternative = "less")
```
p = 0.03 < 0.05 = alpha, dus H1: De pH voor de reactie is significant lager dan de pH na de reactie.


d) Is pH voor HOGER dan na reactie? Gebruik een Welch (2-sample) t-toets. Toets met alpha = 0.05.

H0: y.voor = y.na
H1: y.voor > y.na
```{r}
t.test(y.voor, y.na, alternative = "greater")
```
p = 0.97 >> 0.05 = alpha, dus H0: De pH voor de reactie is niet significant hoger dan de pH na de reactie.



Effectsterkte: Cohen's d

      d = t*sqrt(1/n.1 + 1/n.2)


      d = 0.2   klein verschil
      d = 0.5   matig verschil
      d = 0.8   groot verschil
      
e) Is het verschil in pH klein, matig of groot?

```{r}
res <- t.test(y.voor, y.na)
t <- res$statistic 
n.1 <- length(y.voor) 
n.2 <- length(y.na) 
d <- abs(t)*sqrt(1/n.1 + 1/n.2) 
names(d) <- "Cohen's d.av"
cat("Effectsterkte d.av = ",d,"\n")
```
| d.av | > 0.8, dus het verschil in pH is groot.





Je kunt in R de data ook in het zogenaamde "long format" overzetten. 
Dat betekent dat alle y-waarden in 1 kolomvector y komen, en er een tweede vector g met "groepsaanduidingen" nodig is. Deze groepsaanduiding is een "factor".

Dit kan samengevoegd worden tot één dataframe.

```{r}
pH <- c(y.voor, y.na)
group <- c(rep("voor", length(y.voor)), 
           rep("na", length(y.na))) 
pH.data <- data.frame(pH = pH,
                      groep = group)
```

Handige commando's in R:

str(group)
pH.data$pH
pH.data$groep
str(pH.data$groep)

```{r}
str(group)
```

```{r}
pH.data$pH
```

```{r}
pH.data$groep
```

```{r}
str(pH.data$groep)
```

f) Maak een boxplot van dit dataframe.

```{r}
boxplot(pH.data$pH ~ pH.data$groep, ylab = "pH", xlab = "Tijdstip")
```

OF (handiger)

```{r}
boxplot(pH ~ groep, data = pH.data, ylab = "pH", xlab = "Tijdstip")
```

g) Is pH voor ANDERS dan na reactie? Gebruik een Welch (2-sample) t-toets. Toets met alpha = 0.05. Gebruik de data in het dataframe.

```{r}
t.test(pH ~ groep, data = pH.data, alternative = "two.sided")
```
H0: y.voor = y.na
H1: y.voor = y.na

R berekend t = (y.1 - y.2)/fout door voor y.1 het 1e level te nemen en voor y.2 het 2e level.
```{r}
pH.data$groep
```

De volgorde van de levels is standaard alfanumeriek, dus "na" = 1e level, "voor" = 2e level. 
Dus in R: t = (y.na - y.voor)/fout.

p = 0.06 > 0.05 = alpha, dus H0: De pH is niet significant veranderd tijdens de chemische reactie.



h) Is pH voor LAGER dan na reactie? Gebruik een Welch (2-sample) t-toets. Toets met alpha = 0.05.

H0: y.voor = y.na
H1: y.voor < y.na

R berekend t = (y.1 - y.2)/fout door voor y.1 het 1e level te nemen en voor y.2 het 2e level.
De volgorde van de levels is standaard alfanumeriek, dus "na" = 1e level, "voor" = 2e level.
Dus in R: t = (y.na - y.voor)/fout.

H1 is dus: y.na > y.voor, dus alternative = "greater"!
```{r}
t.test(pH ~ groep, data = pH.data, alternative = "greater")
```
p = 0.03 < 0.05 = alpha, dus H1: De pH is na de reactie significant hoger dan voor de reactie (of: de pH is voor de reactie significant lager dan na de reactie).


i) Is pH voor HOGER dan na reactie? Gebruik een Welch (2-sample) t-toets. Toets met alpha = 0.05.
Zie de discussie hierboven: alternative = "less"
```{r}
t.test(pH ~ groep, data = pH.data, alternative = "less")
```
p = 0.97 >> 0.05 = alpha, dus H0: De pH is na de reactie niet significant lager dan voor de reactie (of: de pH is voor de reactie niet significant hoger dan na de reactie).



###############################################################################
#
# Voorbeeld 5 - Genexpressie
#
###############################################################################


Meting: y = genexpressie (op log-schaal) van een gen dat codeert voor een eiwit 
           dat een ionenkanaal door de celwand maakt, voor mensen die een bepaalde ziekte wel en
             niet hebben
```{r}
y.ziek <- c(1.942, 1.893, 2.313, 2.340, 2.178, 2.300, 2.212, 1.908, 0.962, 1.922, 1.927, 
            1.976, 2.137, 1.588, 2.634)
y.gezond <- c(1.434, 2.448, 2.003, 2.453, 1.721, 1.701, 1.593, 1.549, 1.654, 2.043, 1.563,
              0.926, 0.685, 1.494, 2.537, 1.181, 1.021, 1.734)
```
 
 
a) Maak een boxplot van deze data
```{r}
boxplot(y.ziek, y.gezond, ylab="Log genexpressie")
```
OF beter:
```{r}
y <- c(y.ziek, y.gezond)
g <- factor(c(rep("ziek", length(y.ziek)), 
       rep("gezond", length(y.gezond))))
boxplot(y ~ g, xlab = "Toestand", ylab = "Log genexpressie")

```




b) Is de genexpressie anders voor beide groepen?
```{r}
t.test(y.ziek, y.gezond)
```
p = 0.02 < 0.05 = alpha, dus H1: Er is een significant verschil in genexpressie.

OF (beter):
```{r}
t.test(y ~ g)
```
p = 0.02 < 0.05 = alpha, dus H1: Er is een significant verschil in genexpressie.

NB. Het eerste level is "gezond", het 2e level is "ziek".



c) Wat is de effectsterkte?
```{r}
res <- t.test(y.ziek, y.gezond)
t <- res$statistic 
n.1 <- length(y.ziek) 
n.2 <- length(y.gezond) 
d.av <- abs(t)*sqrt(1/n.1 + 1/n.2) 
names(d.av) <- "Cohen's d.av"
cat("Effectsterkte Cohen's d.av = ",d.av,"\n")
```
| d.av | ongeveer 0.8, dus een groot verschil.





###############################################################################
#
# Voorbeeld 6 - Genexpressie (2)
#
###############################################################################


Meting: y = genexpressie (op log-schaal) van een gen dat codeert voor een eiwit 
             dat afbraakreactie katalyseert, voor mensen die een bepaalde ziekte wel en
             niet hebben
             
             
```{r}
y.ziek <- c(4.439, 4.457, 4.076, 4.396, 4.278, 3.816, 4.110, 4.930, 4.734, 4.573, 4.609, 
            4.787, 4.551, 4.820, 4.053, 4.648, 4.884, 4.666)
y.gezond <- c(4.846, 4.455, 4.136, 4.201, 4.217, 4.100, 3.663, 4.152, 4.425, 4.274, 3.947,
              4.957, 4.309, 4.111, 4.277, 4.479, 4.759, 4.650)
```


a) Maak een boxplot van deze data
```{r}
y <- c(y.ziek, y.gezond)
g <- factor(c(rep("ziek", length(y.ziek)), 
       rep("gezond", length(y.gezond))))
boxplot(y ~ g, xlab = "Toestand", ylab = "Log genexpressie")
```


b) Is de genexpressie voor zieke mensen hoger dan voor gezonde mensen?

NB. 1e level = "gezond", 2e level = "ziek". Dus y.ziek > y.gezond is equivalent met y.gezond < y.ziek, dus alternative = "less
```{r}
t.test(y ~ g, alternative = "less")
```
p = 0.07 > 0.05 = alpha, dus H0: De genexpressie voor zieke mensen is niet significant hoger dan voor gezonde mensen.


c) Wat is de effectsterkte?
```{r}
res <- t.test(y ~ g, alternative = "less")
t <- res$statistic 
n.1 <- length(y.ziek) 
n.2 <- length(y.gezond) 
d.av <- abs(t)*sqrt(1/n.1 + 1/n.2)
names(d.av) <- "Cohen's d.av"
cat("Effectsterkte Cohen's d.av = ",d.av,"\n")
```
| d.av | ongeveer 0.5, dus een matig verschil.




