---
title: "Stat3_Les03_v4"
author: "Emile Apol"
date: "2/24/2020"
output: html_document
---

###############################################################################
#
# Statistiek 3 BIN
#
# 2019-2020
#
# Emile Apol 
#
# Les 03 - 1-sample en Welch t-toets
#
###############################################################################


###############################################################################
#
# Voorbeeld 1 - Vochtgehalte in poedermelk (1)
#
###############################################################################

Meting: y = vochtgehalte poedermelk (%)

```{r}
y <- c(2.9, 3.5, 6.5, 4.8, 4.9, 6.3, 5.2, 4.7, 3.6, 5.9)
```


a) Maak een boxplot van deze data. Hoeveel metingen zijn gedaan?
```{r}

```


b) Is het vochtgehalte ANDERS dan 4.5%? Toets met alpha = 0.05.
```{r}

```

c) Is het vochtgehalte HOGER dan 4.5%? Toets met alpha = 0.05.
```{r}

```

d) Is het vochtgehalte LAGER dan 4.5%? Toets met alpha = 0.05.
```{r}

```


###############################################################################
#
# Voorbeeld 2 - Vochtgehalte in poedermelk (1)
#
###############################################################################

Meting: y = vochtgehalte poedermelk (%)

```{r}
y <- c(2.9, 3.5, 6.5, 4.8, 4.9, 6.3, 5.2, 4.7, 3.6, 5.9,
       2.9, 3.5, 6.5, 4.8, 4.9, 6.3, 5.2, 4.7, 3.6, 5.9,
       2.9, 3.5, 6.5, 4.8, 4.9, 6.3, 5.2, 4.7, 3.6, 5.9,
       2.9, 3.5, 6.5, 4.8, 4.9, 6.3, 5.2, 4.7, 3.6, 5.9)
```


a) Maak een boxplot van deze data. Hoeveel metingen zijn gedaan?
```{r}

```


b) Is het vochtgehalte ANDERS dan 4.5%? Toets met alpha = 0.05.
```{r}

```

c) Is het vochtgehalte HOGER dan 4.5%? Toets met alpha = 0.05.
```{r}

```

d) Is het vochtgehalte LAGER dan 4.5%? Toets met alpha = 0.05.
```{r}

```


###############################################################################
#
# Voorbeeld 3 - Vochtgehalte in poedermelk (3)
#
###############################################################################

Meting: y = vochtgehalte poedermelk (%)


De significantie van een verschil tussen y.av en mu hangt sterkt af van het aantal metingen! Een "objectieve" maat voor de grootte van dit verschil, onafhankelijk van het aantal metingen, is de effectsterkte.

Voor een 1-sample t-toets is dit Cohen's d:

      d = (y.av - mu)/s = t/sqrt(n)


      d = 0.2   klein verschil
      d = 0.5   matig verschil
      d = 0.8   groot verschil

De vraag bij deze data is of het gemiddelde vochtgehalte groter is dan 4.5%, omdat er dan problemen kunnen ontstaan tijdens de productie.
      
```{r}
y <- c(2.9, 3.5, 6.5, 4.8, 4.9, 6.3, 5.2, 4.7, 3.6, 5.9)
```

a) Bereken voor deze dataset (zie voorbeeld 1) de effectsterkte d als mu = 4.5%. Bereken ook n, t en de p-waarde van de toets.
```{r}
n <- length(y)
res <- t.test(y, mu = 4.5, alternative = "greater")
t <- res$statistic
d <- t/sqrt(n)
p <- res$p.value

cat("Aantal metingen:       n = ",n,"\n")
cat("t-waarde toets:        t = ",t,"\n")
cat("p-waarde toets:        p = ",p,"\n")
cat("Effectsterkte: Cohen's d = ",d,"\n")
```


```{r}
y <- c(2.9, 3.5, 6.5, 4.8, 4.9, 6.3, 5.2, 4.7, 3.6, 5.9,
       2.9, 3.5, 6.5, 4.8, 4.9, 6.3, 5.2, 4.7, 3.6, 5.9,
       2.9, 3.5, 6.5, 4.8, 4.9, 6.3, 5.2, 4.7, 3.6, 5.9,
       2.9, 3.5, 6.5, 4.8, 4.9, 6.3, 5.2, 4.7, 3.6, 5.9)
```

b) Bereken voor deze dataset (zie voorbeeld 2) de effectsterkte d als mu = 4.5%. Bereken ook n, t en de p-waarde van de toets.
```{r}
n <- length(y)
res <- t.test(y, mu = 4.5, alternative = "greater")
t <- res$statistic
d <- t/sqrt(n)
p <- res$p.value

cat("Aantal metingen:       n = ",n,"\n")
cat("t-waarde toets:        t = ",t,"\n")
cat("p-waarde toets:        p = ",p,"\n")
cat("Effectsterkte: Cohen's d = ",d,"\n")
```



###############################################################################
#
# Voorbeeld 4 - pH van een oplossing
#
###############################################################################

De zuurtegraad (pH) kan tijdens een chemische reactie veranderen.

Meting: y = pH oplossing (-) voor en na een chemische reactie 

```{r}
y.voor <- c(4.54, 4.67, 4.53, 4.59, 4.64, 4.62, 4.65)
y.na <- c(4.67, 4.61, 4.68, 4.71, 4.65, 4.63)
```

a) Maak een boxplot van deze data
```{r}
boxplot(y.voor, y.na, ylab = "pH oplossing", xlab = "Tijdstip")
```


b) Is pH voor ANDERS dan na reactie? Gebruik een Welch (2-sample) t-toets. Toets met alpha = 0.05.

H0: y.voor = y.na
H1: y.voor != y.na
```{r}
t.test(y.voor, y.na)
```


c) Is pH voor LAGER dan na reactie? Gebruik een Welch (2-sample) t-toets. Toets met alpha = 0.05.

H0: y.voor = y.na
H1: y.voor < y.na

```{r}
t.test(y.voor, y.na, alternative = "less")
```

d) Is pH voor HOGER dan na reactie? Gebruik een Welch (2-sample) t-toets. Toets met alpha = 0.05.

H0: y.voor = y.na
H1: y.voor > y.na
```{r}
t.test(y.voor, y.na, alternative = "greater")
```


Effectsterkte: Cohen's d

      d = t*sqrt(1/n.1 + 1/n.2)


      d = 0.2   klein verschil
      d = 0.5   matig verschil
      d = 0.8   groot verschil
      
e) Is het verschil in pH klein, matig of groot?

```{r}
res <- t.test(y.voor, y.na)
t <- res$statistic 
n.1 <- length(y.voor) 
n.2 <- length(y.na) 
d <- abs(t)*sqrt(1/n.1 + 1/n.2) 
names(d) <- "Cohen's d.av"
cat("Effectsterkte d.av = ",d,"\n")
```

Je kunt in R de data ook in het zogenaamde "long format" overzetten. 
Dat betekent dat alle y-waarden in 1 kolomvector y komen, en er een tweede vector g met "groepsaanduidingen" nodig is. Deze groepsaanduiding is een "factor".

Dit kan samengevoegd worden tot één dataframe.

```{r}
pH <- c(y.voor, y.na)
group <- c(rep("voor", length(y.voor)), 
           rep("na", length(y.na))) 
pH.data <- data.frame(pH = pH,
                      groep = group)
```

Handige commando's in R:

str(group)
pH.data$pH
pH.data$groep
str(pH.data$groep)

```{r}
str(group)
```

```{r}
pH.data$pH
```

```{r}
pH.data$groep
```

```{r}
str(pH.data$groep)
```

f) Maak een boxplot van dit dataframe.

```{r}
boxplot(pH.data$pH ~ pH.data$groep, ylab = "pH", xlab = "Tijdstip")
```

OF

```{r}
boxplot(pH ~ groep, data = pH.data, ylab = "pH", xlab = "Tijdstip")
```

g) Is pH voor ANDERS dan na reactie? Gebruik een Welch (2-sample) t-toets. Toets met alpha = 0.05. Gebruik de data in het dataframe.

```{r}
t.test(pH ~ groep, data = pH.data, alternative = "two.sided")
```

h) Is pH voor LAGER dan na reactie? Gebruik een Welch (2-sample) t-toets. Toets met alpha = 0.05.
```{r}

```


i) Is pH voor HOGER dan na reactie? Gebruik een Welch (2-sample) t-toets. Toets met alpha = 0.05.
```{r}

```


###############################################################################
#
# Voorbeeld 5 - Genexpressie
#
###############################################################################


Meting: y = genexpressie (op log-schaal) van een gen dat codeert voor een eiwit 
           dat een ionenkanaal door de celwand maakt, voor mensen die een bepaalde ziekte wel en
             niet hebben
```{r}
y.ziek <- c(1.942, 1.893, 2.313, 2.340, 2.178, 2.300, 2.212, 1.908, 0.962, 1.922, 1.927, 
            1.976, 2.137, 1.588, 2.634)
y.gezond <- c(1.434, 2.448, 2.003, 2.453, 1.721, 1.701, 1.593, 1.549, 1.654, 2.043, 1.563,
              0.926, 0.685, 1.494, 2.537, 1.181, 1.021, 1.734)
```
 
 
a) Maak een boxplot van deze data
```{r}

```




b) Is de genexpressie anders voor beide groepen?
```{r}

```

c) Wat is de effectsterkte?
```{r}

```


###############################################################################
#
# Voorbeeld 6 - Genexpressie (2)
#
###############################################################################


Meting: y = genexpressie (op log-schaal) van een gen dat codeert voor een eiwit 
             dat afbraakreactie katalyseert, voor mensen die een bepaalde ziekte wel en
             niet hebben
             
             
```{r}
y.ziek <- c(4.439, 4.457, 4.076, 4.396, 4.278, 3.816, 4.110, 4.930, 4.734, 4.573, 4.609, 
            4.787, 4.551, 4.820, 4.053, 4.648, 4.884, 4.666)
y.gezond <- c(4.846, 4.455, 4.136, 4.201, 4.217, 4.100, 3.663, 4.152, 4.425, 4.274, 3.947,
              4.957, 4.309, 4.111, 4.277, 4.479, 4.759, 4.650)
```


a) Maak een boxplot van deze data
```{r}

```


b) Is de genexpressie voor zieke mensen hoger dan voor gezonde mensen?
```{r}

```

c) Wat is de effectsterkte?
```{r}

```





