---
title: "Stat3_Les04_FS_v5"
author: "Emile Apol"
date: "16-2-2021"
output: html_document
---

```{r setup, include=FALSE}
knitr::opts_chunk$set(echo = TRUE)
```


###############################################################################
#
# Statistiek 3 BIN
#
# 2020-2021
#
# Emile Apol 
#
# Les 04 - Welch t-toets, long format, factore, levels
#
###############################################################################


###############################################################################
#
# Voorbeeld 4.0 - Longinhoud mijnwerkers
#
###############################################################################

Gezonde mannen hebben een longinhoud van ca. 4.5 liter. Er wordt vermoed dat 
mijnwerkers door het inademen van mijnstof een kleinere longinhoud hebben. 

Meting: y = longinhoud (in L) van 23 willekeurig gekozen mijnwerkers.

```{r}
y <- c(3.51, 2.66, 3.12, 4.56, 3.77, 4.69, 2.88, 4.05, 5.12, 2.58, 
       4.32, 3.57, 3.96, 5.04, 2.97, 4.22, 3.49, 3.58, 4.65, 6.48, 
       5.12, 4.24, 3.18)
```

a) Maak een boxplot van deze data.

```{r}
boxplot(y, ylab="Longinhoud (L)", main="Longinhoud van mijnwerkers")
```

b) Is de gemiddelde longinhoud van mijnwerkers lager dan 4.5 L? Toets met alpha = 0.05.

```{r}
res <- t.test(y, mu=4.5, alternative = "less")
res
```

p << 0.05, dus H1: De gemiddelde longinhoud is significant lager dan 4.5 L.


c) Wat is de effectsterkte? Is het verschil met 4.5 L klein, matig of groot?

```{r}
d <- abs(res$statistic/sqrt(length(y)))
d
```

|d| ongeveer 0.5, dus een matig verschil met 4.5 L.



###############################################################################
#
# Voorbeeld 4.1 - pH van een oplossing
#
###############################################################################

De zuurtegraad (pH) kan tijdens een chemische reactie veranderen.

Meting: y = pH oplossing (-) voor en na een chemische reactie 

```{r}
y.voor <- c(4.54, 4.67, 4.53, 4.59, 4.64, 4.62, 4.65)
y.na <- c(4.67, 4.61, 4.68, 4.71, 4.65, 4.63)
```

a) Maak een boxplot van deze data
```{r}
boxplot(y.voor, y.na, ylab = "pH oplossing", xlab = "Tijdstip")
```


b) Is pH voor ANDERS dan na reactie? Gebruik een Welch (2-sample) t-toets. Toets met alpha = 0.05.

H0: y.voor = y.na
H1: y.voor != y.na
```{r}
t.test(y.voor, y.na)
```
p = 0.06 > 0.05 = alpha, dus H0: Er is geen significant verschil in pH.

c) Is pH voor LAGER dan na reactie? Gebruik een Welch (2-sample) t-toets. Toets met alpha = 0.05.

H0: y.voor = y.na
H1: y.voor < y.na

```{r}
t.test(y.voor, y.na, alternative = "less")
```
p = 0.03 < 0.05 = alpha, dus H1: De pH voor de reactie is significant lager dan de pH na de reactie.


d) Is pH voor HOGER dan na reactie? Gebruik een Welch (2-sample) t-toets. Toets met alpha = 0.05.

H0: y.voor = y.na
H1: y.voor > y.na
```{r}
t.test(y.voor, y.na, alternative = "greater")
```
p = 0.97 >> 0.05 = alpha, dus H0: De pH voor de reactie is niet significant hoger dan de pH na de reactie.



Effectsterkte: Cohen's d

      d = t*sqrt(1/n.1 + 1/n.2)


      d = 0.2   klein verschil
      d = 0.5   matig verschil
      d = 0.8   groot verschil
      
e) Is het verschil in pH klein, matig of groot?

```{r}
res <- t.test(y.voor, y.na)
t <- res$statistic 
n.1 <- length(y.voor) 
n.2 <- length(y.na) 
d <- abs(t)*sqrt(1/n.1 + 1/n.2) 
names(d) <- "Cohen's d.av"
cat("Effectsterkte d.av = ",d,"\n")
```
| d.av | > 0.8, dus het verschil in pH is groot.





Je kunt in R de data ook in het zogenaamde "long format" overzetten. 
Dat betekent dat alle y-waarden in 1 kolomvector y komen, en er een tweede vector g met "groepsaanduidingen" nodig is. Deze groepsaanduiding is een "factor".

Dit kan samengevoegd worden tot één dataframe.

```{r}
pH <- c(y.voor, y.na)
group <- c(rep("voor", length(y.voor)), 
           rep("na", length(y.na))) 
pH.data <- data.frame(pH = pH,
                      groep = group)
```

Handige commando's in R:

str(group)
pH.data$pH
pH.data$groep
str(pH.data$groep)

```{r}
str(group)
```

```{r}
pH.data$pH
```

```{r}
pH.data$groep
```

```{r}
str(pH.data$groep)
```

f) Maak een boxplot van dit dataframe.

```{r}
boxplot(pH.data$pH ~ pH.data$groep, ylab = "pH", xlab = "Tijdstip")
```

OF (handiger)

```{r}
boxplot(pH ~ groep, data = pH.data, ylab = "pH", xlab = "Tijdstip")
```

g) Is pH voor ANDERS dan na reactie? Gebruik een Welch (2-sample) t-toets. Toets met alpha = 0.05. Gebruik de data in het dataframe.

```{r}
t.test(pH ~ groep, data = pH.data, alternative = "two.sided")
```
H0: y.voor = y.na
H1: y.voor = y.na

R berekent t = (y.1 - y.2)/fout door voor y.1 het 1e level te nemen en voor y.2 het 2e level.
```{r}
pH.data$groep
```

De volgorde van de levels is standaard alfanumeriek, dus "na" = 1e level, "voor" = 2e level. 
Dus in R: t = (y.na - y.voor)/fout.

p = 0.06 > 0.05 = alpha, dus H0: De pH is niet significant veranderd tijdens de chemische reactie.



h) Is pH voor LAGER dan na reactie? Gebruik een Welch (2-sample) t-toets. Toets met alpha = 0.05.

H0: y.voor = y.na
H1: y.voor < y.na

R berekent t = (y.1 - y.2)/fout door voor y.1 het 1e level te nemen en voor y.2 het 2e level.
De volgorde van de levels is standaard alfanumeriek, dus "na" = 1e level, "voor" = 2e level.
Dus in R: t = (y.na - y.voor)/fout.

H1 is dus: y.na > y.voor, dus alternative = "greater"!
```{r}
t.test(pH ~ groep, data = pH.data, alternative = "greater")
```
p = 0.03 < 0.05 = alpha, dus H1: De pH is na de reactie significant hoger dan voor de reactie (of: de pH is voor de reactie significant lager dan na de reactie).


i) Is pH voor HOGER dan na reactie? Gebruik een Welch (2-sample) t-toets. Toets met alpha = 0.05.
Zie de discussie hierboven: alternative = "less"
```{r}
t.test(pH ~ groep, data = pH.data, alternative = "less")
```
p = 0.97 >> 0.05 = alpha, dus H0: De pH is na de reactie niet significant lager dan voor de reactie (of: de pH is voor de reactie niet significant hoger dan na de reactie).


NB. Je kunt ZELF de volgorde van de levels aanpassen:
```{r}
pH.data$groep <- factor(pH.data$groep, levels=c("voor","na"))
pH.data$groep
```


###############################################################################
#
# Voorbeeld 4.2 - Genexpressie (1)
#
###############################################################################


Meting: y = genexpressie (op log-schaal) van een gen dat codeert voor een eiwit 
           dat een ionenkanaal door de celwand maakt, voor mensen die een bepaalde ziekte wel en
             niet hebben
```{r}
y.ziek <- c(1.942, 1.893, 2.313, 2.340, 2.178, 2.300, 2.212, 1.908, 0.962, 1.922, 1.927, 
            1.976, 2.137, 1.588, 2.634)
y.gezond <- c(1.434, 2.448, 2.003, 2.453, 1.721, 1.701, 1.593, 1.549, 1.654, 2.043, 1.563,
              0.926, 0.685, 1.494, 2.537, 1.181, 1.021, 1.734)
```
 
 
a) Maak een boxplot van deze data
```{r}
boxplot(y.ziek, y.gezond, ylab="Log genexpressie")
```
OF beter:
```{r}
y <- c(y.ziek, y.gezond)
g <- factor(c(rep("ziek", length(y.ziek)), 
       rep("gezond", length(y.gezond))))
boxplot(y ~ g, xlab = "Toestand", ylab = "Log genexpressie")

```




b) Is de genexpressie anders voor beide groepen?
```{r}
t.test(y.ziek, y.gezond)
```
p = 0.02 < 0.05 = alpha, dus H1: Er is een significant verschil in genexpressie.

OF (beter):
```{r}
t.test(y ~ g)
```
p = 0.02 < 0.05 = alpha, dus H1: Er is een significant verschil in genexpressie.

NB. Het eerste level is "gezond", het 2e level is "ziek".



c) Wat is de effectsterkte?
```{r}
res <- t.test(y.ziek, y.gezond)
t <- res$statistic 
n.1 <- length(y.ziek) 
n.2 <- length(y.gezond) 
d.av <- abs(t)*sqrt(1/n.1 + 1/n.2) 
names(d.av) <- "Cohen's d.av"
cat("Effectsterkte Cohen's d.av = ",d.av,"\n")
```
| d.av | ongeveer 0.8, dus een groot verschil.





###############################################################################
#
# Voorbeeld 4.3 - Genexpressie (2)
#
###############################################################################


Meting: y = genexpressie (op log-schaal) van een gen dat codeert voor een eiwit 
             dat afbraakreactie katalyseert, voor mensen die een bepaalde ziekte wel en
             niet hebben
             
             
```{r}
y.ziek <- c(4.439, 4.457, 4.076, 4.396, 4.278, 3.816, 4.110, 4.930, 4.734, 4.573, 4.609, 
            4.787, 4.551, 4.820, 4.053, 4.648, 4.884, 4.666)
y.gezond <- c(4.846, 4.455, 4.136, 4.201, 4.217, 4.100, 3.663, 4.152, 4.425, 4.274, 3.947,
              4.957, 4.309, 4.111, 4.277, 4.479, 4.759, 4.650)
```


a) Maak een boxplot van deze data
```{r}
y <- c(y.ziek, y.gezond)
g <- factor(c(rep("ziek", length(y.ziek)), 
       rep("gezond", length(y.gezond))))
boxplot(y ~ g, xlab = "Toestand", ylab = "Log genexpressie")
```


b) Is de genexpressie voor zieke mensen hoger dan voor gezonde mensen?

NB. 1e level = "gezond", 2e level = "ziek". Dus y.ziek > y.gezond is equivalent met y.gezond < y.ziek, dus alternative = "less
```{r}
t.test(y ~ g, alternative = "less")
```
p = 0.07 > 0.05 = alpha, dus H0: De genexpressie voor zieke mensen is niet significant hoger dan voor gezonde mensen.


c) Wat is de effectsterkte?
```{r}
res <- t.test(y ~ g, alternative = "less")
t <- res$statistic 
n.1 <- length(y.ziek) 
n.2 <- length(y.gezond) 
d.av <- abs(t)*sqrt(1/n.1 + 1/n.2)
names(d.av) <- "Cohen's d.av"
cat("Effectsterkte Cohen's d.av = ",d.av,"\n")
```
| d.av | ongeveer 0.5, dus een matig verschil.





###############################################################################
#
# Voorbeeld 4.4 - Genexpressie (3)
#
###############################################################################


Meting: y = genexpressie (op log-schaal) van een gen dat codeert voor een eiwit 
             dat afbraakreactie katalyseert, voor mensen die een bepaalde ziekte wel en
             niet hebben
             
             
```{r}
y.ziek <- c(4.439, 4.457, 4.076, 4.396, 4.278, 3.816, 4.110, 4.930, 4.734, 4.573, 4.609, 
            4.787, 4.551, 4.820, 4.053, 4.648, 4.884, 4.666, 4.490, 4.390, 4.590)
y.gezond <- c(4.846, 4.455, 4.136, 4.201, 4.217, 4.100, 3.663, 4.152, 4.425, 4.274, 3.947,
              4.957, 4.309, 4.111, 4.277, 4.479, 4.759, 4.650, 4.212, 4.421, 4.332)
```


a) Maak een boxplot van deze data. Hoeveel metingen zijn er in elke dataset?
```{r}
y <- c(y.ziek, y.gezond)
g <- factor(c(rep("ziek", length(y.ziek)), 
       rep("gezond", length(y.gezond))))
boxplot(y ~ g, xlab = "Toestand", ylab = "Log genexpressie")
n.1 <- length(y.ziek)
n.2 <- length(y.gezond)
cat("n.ziek = ",n.1," n.gezond = ",n.2,"\n")
```


b) Is de genexpressie voor zieke mensen hoger dan voor gezonde mensen?

NB. 1e level = "gezond", 2e level = "ziek". Dus y.ziek > y.gezond is equivalent met y.gezond < y.ziek, dus alternative = "less
```{r}
t.test(y ~ g, alternative = "less")
```
p = 0.04 < 0.05 = alpha, dus H0: De genexpressie voor zieke mensen is wel significant hoger dan voor gezonde mensen.


c) Wat is de effectsterkte?
```{r}
res <- t.test(y ~ g, alternative = "less")
t <- res$statistic 
n.1 <- length(y.ziek) 
n.2 <- length(y.gezond) 
d.av <- abs(t)*sqrt(1/n.1 + 1/n.2)
names(d.av) <- "Cohen's d.av"
cat("Effectsterkte Cohen's d.av = ",d.av,"\n")
```
| d.av | ongeveer 0.5, dus een matig verschil.



###############################################################################
#
# Voorbeeld 4.5 - Ouderdom van hagedissen
#
###############################################################################

Meting: y = ouderdom bij overlijden (jaar) voor twee groepen die bij 20 oC en bij 30 oC leven.

```{r}
y.20 <- c(13, 12, 15, 14, 15, 12, 16, 17, 11, 13)
y.30 <- c(8, 12, 9, 11, 14, 9, 13, 16)
```

a) Maak een boxplot van deze data.

```{r}
y <- c(y.20, y.30)
g <- factor(c(rep("20 oC", length(y.20)),
              rep("30 oc", length(y.30))))
boxplot(y ~ g, xlab = "Temperatuur", ylab = "Ouderdom (jaar)")
```

Hagedissen zijn koudbloedige dieren. Omdat de stofwisseling sneller gaat bij hogere (lichaams)temperatuur is de hypothese dat hagedissen die bij lagere temperatuur leven ouder zullen worden. 

b) Worden studenten bij 20 oC ouder dan bij 30 oC? Toets met alpha = 0.05.
```{r}
str(g)
```

```{r}
test <- t.test(y ~ g, alternative = "greater")
test
```
p-value = 0.03495 < 0.05 = alpha, dus bij 20 oC significant ouder dan bij 30 oC.


c) Wat is de effectsterkte? Is het verschil in temperatuur klein, matig of groot?

```{r}
t <- test$statistic
n.1 <- length(y.20)
n.2 <- length(y.30)
d.av <- t*sqrt(1/n.1 + 1/n.2)
names(d.av) <- "Cohen's d"
cat("Effectsterkte: d.av = ",d.av,"\n")
```

 Cohen's d is groot (|d| rond 0.8), dus er is een groot verschil in ouderdom! 





###############################################################################
#
# Voorbeeld 4.6 - Functie voor p- en d-waarden van t-toetsen
#
###############################################################################

a) Als y een vector is met data, en mu de referentiewaarde, schrijf dat in R een functie die op basis van een 1-sample t-toets de 2-zijdige p-waarde uitrekent en Cohen's d-waarde. Het resultaat is een list met twee elementen: p.value en d.value.

```{r}
OneSampleT <- function(y, mu){
  res <- t.test(y, mu=mu)
  p.value <- res$p.value
  n <- length(y)
  t.value <- res$statistic
  d.value <- t.value/sqrt(n)
  a <- list()
  a[[1]] <- p.value
  a[[2]] <- d.value
  names(a) <- c("p.value", "d.value")
  return(a)
}
```

b) Bereken met je eigen functie voor de volgende dataset of de waarde significant afwijkt van 10.5, en of het verschil klein, matig of groot is.

```{r}
y <- c(10.8, 10.6, 10.5, 10.7, 10.4, 10.7, 10.6, 10.2, 10.6, 10.6, 
       10.7, 10.4, 10.9, 10.7, 10.5, 10.7, 10.6, 10.9, 10.4, 10.7, 
       10.6, 10.7, 10.6, 10.2, 10.6, 10.5, 10.5, 10.5, 10.4, 10.9, 
       10.6, 10.5, 10.6, 10.6, 10.7, 10.6, 10.7, 10.4, 10.5, 10.6)
```

```{r}
res <- OneSampleT(y, mu = 10.5)
cat("p.value = ",res$p.value," d.value = ",res$d.value)
```





###############################################################################
#
# Voorbeeld 4.7 - Aantal kinderen per vrouw
#
###############################################################################

Op Blackboard, in de ascii file "Kinderen_v1.txt" staan data van het aantal kinderen per vrouw voor een heel aantal Europese landen. Daarnaast is er per land aangegeven of het een noordelijk/zuidelijk land is ("Hoogtegraad") en of het een westelijk of oostelijk land is ("Breedtegraad").

a) Lees de data data in; de file bevat een header en is tab-separated.

```{r}
getwd()
setwd("F:/Hanze/ILST/vakken/kwartaal 07/Statistiek 3 BIN/lessen/2020-2021/Les 04 - Welch t-toetsen")
myData <- read.table(file = "Kinderen_v1.txt", header = T, sep = "\t")
head(myData)
str(myData)
myData
```

Pas eventueel zelf nog de levelvolgorde voor "Breedtegraad" aan, zodat 1e level = "W" en 2e level = "O":

```{r}
myData$Breedtegraad <- factor(myData$Breedtegraad, levels = c("W", "O"))
str(myData)
```



b) Is er een verschil in aantal kinderen per vrouw tussen noordelijke en zuidelijke landen? Maak een boxplot en voer een toets uit met alpha = 0.05.

```{r}
boxplot(KinderenPerVrouw ~ Hoogtegraad, data = myData, 
        xlab = "Hoogtegraad", ylab = "Kinderen per vrouw")
res <- t.test(KinderenPerVrouw ~ Hoogtegraad, data = myData)
res
n.1 <- sum(myData$Hoogtegraad == "N")
n.2 <- sum(myData$Hoogtegraad == "Z")
d.av <- abs(res$statistic)*sqrt(1/n.1 + 1/n.2)
names(d.av) <- "Cohen's d.av"
cat("Effectsterkte: d.av = ",d.av,"\n")
```

c) Is er een verschil in aantal kinderen per vrouw tussen westelijke en oostelijke landen? Maak een boxplot en voer een toets uit met alpha = 0.05.

```{r}
boxplot(KinderenPerVrouw ~ Breedtegraad, data = myData, 
        xlab = "Breedtegraad", ylab = "Kinderen per vrouw")
res <- t.test(KinderenPerVrouw ~ Breedtegraad, data = myData)
res
n.1 <- sum(myData$Breedtegraad == "W")
n.2 <- sum(myData$Breedtegraad == "O")
d.av <- abs(res$statistic)*sqrt(1/n.1 + 1/n.2)
names(d.av) <- "Cohen's d.av"
cat("Effectsterkte: d.av = ",d.av,"\n")
```

d) Maak een functie die op basis van een vector met data y en een "groepsfactor" g een 2-zijdige Welch t-toets uitvoert, de p-waarde en Cohen's d.av waarde teruggeeft.

```{r}
myTwoSampleTTest <- function(y, x){
  res <- t.test(y ~ x)
  pValue <- res$p.value
  n.1 <- sum(x == levels(x)[[1]])
  n.2 <- sum(x == levels(x)[[2]])
  d.av <- abs(res$statistic)*sqrt(1/n.1 + 1/n.2)
  a <- c()
  a[[1]] <- pValue
  a[[2]] <- d.av
  names(a) <- c("p.value", "d.av")
  return(a)
}
```

e) Herhaal b) met de nieuwe functie.

```{r}
myTwoSampleTTest(myData$KinderenPerVrouw, myData$Hoogtegraad)
```
p < 0.05, dus H1: Er is een significant verschil in aantal kinderen per vrouw tussen Westelijke en Oostelijke landen. De effectsterkte is groot, dus er is een groot en significant verschil. 


f) Herhaal c) met de nieuwe functie.

```{r}
myTwoSampleTTest(myData$KinderenPerVrouw, myData$Breedtegraad)
```
p < 0.05, dus H1: Er is een significant verschil in aantal kinderen per vrouw tussen Westelijke en Oostelijke landen. De effectsterkte is groot, dus er is een groot en significant verschil. 


g) Bereken per Hoogtegraad het gemiddelde aantal kinderen per vrouw. 

```{r}
tapply(myData$KinderenPerVrouw, myData$Hoogtegraad, mean)
```


h) Bereken per Breedtegraad het gemiddelde aantal kinderen per vrouw.

```{r}
tapply(myData$KinderenPerVrouw, myData$Breedtegraad, mean)
```


