---
title: "Stat3_Les02_v4"
output: html_document
---



###############################################################################
#
# Statistiek 3 BIN
#
# 2019-2020
# 
# Emile Apol 
#
# Les 02 - Introductie R en statistiek 1+2
#
###############################################################################



###############################################################################
#
# Herhaling van Les 01
#
###############################################################################



###############################################################################
#
# Voorbeeld 1.1 - Lengte van 10-jarige Groningers
#
###############################################################################

Q: Is de gemiddelde lengte anders dan 135 cm?

Data: 

```{r}
L <- c(129, 139, 124, 133, 135)
```

a) Maak een histogram van deze data.

```{r}
hist(L, xlab = "Lengte (cm)", ylab = "Frequentie", main = "Lengte van 10-jarige Groningers")
```

b) Wat is de gemiddelde lengte, wat is de standaarddeviatie?

```{r}
y.av = mean(L)
s = sd(L)
cat("Gemiddelde = ",y.av,", standaarddeviatie = ",s)
```

Plot een normaalverdeling met mu = y.av en sigma = s in de *genormaliseerde* histogram.

```{r}
hist(L, xlab="Lengte (cm)", ylab="Frequentie", main="Lengte van volwassen Groningers", freq=F)
curve(dnorm(x, y.av, s), from=120, to=150, col="red", add=T)
```



De verdeling van het gemiddelde y.av (dus NIET van de waarden y) heeft *bij benadering* een normaalverdeling met standaarddeviatie s/sqrt(n). Het 95% BI van het gemiddelde is dus *bij benadering* y.av + qnorm(c(0.025, 0.975), 0, 1) * s/sqrt(n). 

d) Bereken de gemiddelde lengte van dit sample en bereken het benaderde 95% Betrouwbaarheidsinterval van dit gemiddelde.

```{r}
BI = y.av + qnorm(c(0.025, 0.975), 0, 1) * s/sqrt(n)

cat("y.av = ", y.av, ", 95% BI = [", BI[1], ", ", BI[2],"] cm\n")
```

e) Is het gemiddelde significant anders dan 135 cm?

Nee, want 135 cm ligt BINNEN het 95% BI...



De *exacte* verdeling van het gemiddelde y.av is een t-verdeling met df = n-1 degrees of freedom. De quantile functie van de t-verdeling is qt(p, df).

f) Bereken de gemiddelde lengte van dit sample en bereken het exacte 95% Betrouwbaarheidsinterval van dit gemiddelde.

```{r}
BI = y.av + qt(c(0.025, 0.975), n-1) * s/sqrt(n)

cat("y.av = ", y.av, ", 95% BI = [", BI[1], ", ", BI[2],"] cm\n")
```

g) Is het gemiddelde significant anders dan 135 cm?

Nee, want 135 cm ligt BINNEN het 95% BI...




###############################################################################
#
# Voorbeeld 2.1 - simulatie van N = 100 samples van n = 5 datapunten (normaal, mu = 0, sigma = 1)
#
###############################################################################

Q: Hoe vaak bevat het 95% BI NIET de waarde 0? Dus hoe vaak hebben we een vals-positieve waarde?

```{r}
# Simulatie parameters:
mu <- 0
sigma <- 1
n <- 5
N <- 10000   # begin met 100, dan 1000, dan 10 000

y <- rnorm(n*N, mean = mu, sd = sigma)      # maak random getallen (= meetwaarden)
data <- matrix(y, nrow = N)                 # plaats ze in een matrix (= tabel)
cat("Matrix met data:\n")
head(data)                                  # laat alleen de eerst paar regels zien
rownames(data) <- paste0("sample",1:N)
colnames(data) <- paste0("replica_",1:n)
cat("\nMatrix met data en rij- en kolomnamen:\n")
head(data)

y.avs <- apply(data, 1, mean)               # bereken per regel (= sample) het gemiddelde
sds <- apply(data, 1, sd)                   # bereken per regel (= sample) de standaarddeviatie
ns <- apply(data, 1, length)
s.avs <- sds/sqrt(ns)                       # bereken per regel (= sample) de s.e.m.
BIs <- qt(0.975, df=ns-1)*s.avs             # bereken per regel (= sample) het 95% betrouwbaarheidsinterval
onders <- y.avs - BIs                       # bereken per regel (= sample) de onder- en bovengrens van het 95% BI
bovens <- y.avs + BIs

# In welke samples ligt mu ONDER de ondergrens BI?  
cat("\n\nSamples met mu < ondergrens BI = ",names(onders[onders >= mu]))

# In welke samples ligt mu BOVEN de bovengrens BI? 
cat("\nSamples met mu > bovengrens BI = ",names(bovens[bovens <= mu]))

# Voor welke gemiddelden omvat het 95% BI NIET de waarde mu?
cat("\nSamples buiten het 95% BI = ",y.avs[onders >= mu | bovens <= mu])

# Voor welke samples omvat het 95% BI NIET de waarde mu?
cat("\nSamples buiten het 95% BI = ",names(y.avs[onders >= mu | bovens <= mu]))

# Bereken het aantal keren dat er een vals positive (FP) uitslag is (NB: F = 0, T = 1): 
n.FP <- sum(onders >=0 | bovens <=0)
cat("\n\nAantal vals positive uitslagen = ",n.FP)

# Bereken het percentage vals positive uitslagen:
p.FP <- n.FP/N                           
cat("\n\nPercentage vals positive uitslagen = ",p.FP)


# Maak een genormaliseerd histogram van de "meetwaarden"
hist(y, xlab = "y-waarde", ylab = "Frequentie", main = "Histogram van y-waarden", freq = F)
curve(dnorm(x, mu, sigma), from = -4, to = 4, n = 501, add = T, col = "red")

# Maak een genormaliseerd histogram van de "sample gemiddelden"
hist(y.avs, xlab = "Sample gemiddelde", ylab = "Frequentie", main = "Histogram van Sample gemiddelden", freq = F)
curve(dnorm(x, mu, sigma/sqrt(n)), from = -4, to = 4, n = 501, add = T, col = "red")

```





###############################################################################
#
# Voorbeeld 2.2 - Lengte van 25 volwassen Friezen
#
###############################################################################

a) Lijkt de verdeling van lengtes op een normaalverdeling?
b) Is de gemiddelde lengte significant anders dan 175 cm?

Data:

```{r}
L <- c(173, 180, 169, 193, 177, 178, 169, 184, 188, 201, 192, 177, 174, 182, 189, 185, 
       187, 182, 173, 183, 191, 159, 202, 182, 179)
```

a) Lijkt de verdeling van lengtes op een normaalverdeling?

```{r}
hist(L, xlab="Lengte (cm)", ylab="Frequentie", main="Lengte van volwassen Friezen")
```

Plot genormaliseerd histogram samen met normaalverdeling:

```{r}
y.av <- mean(L)
s <- sd(L)
cat("Gemiddelde = ",y.av,", standaarddeviatie = ",s)

hist(L, xlab="Lengte (cm)", ylab="Frequentie", main="Lengte van volwassen Friezen", freq=F)
curve(dnorm(x, y.av, s), from=150, to=210, col="red", add=T)
```

Ja, de verdeling lijkt wel te kloppen met een normaalverdeling...

b) Is de gemiddelde lengte significant anders dan 175 cm?

```{r}
y.av = mean(L)
s = sd(L)
n = length(L)

cat("n = ", n, ", y.av = ",y.av, ", s = ", s, " cm\n")

BI = y.av + qt(c(0.025, 0.975), n-1) * s/sqrt(n)

cat("y.av = ", y.av, ", 95% BI = [", BI[1], ", ", BI[2],"] cm\n")
```

Ja, het verschilt significant van 175 cm, want 175 cm ligt buiten het 95% BI...




###############################################################################
#
# Voorbeeld 2.3 - Lengte van 25 mannelijke en 25 vrouwelijke Groningers
#
###############################################################################


a) Lijken de verdeling voor Groningers een normaalverdeling?
b) Is de gemiddelde lengte significant anders dan 175 cm?

Data:

```{r}
L.vrouw <- c(168, 162, 161, 175, 159, 155, 169, 171, 164, 165, 163, 172, 169, 171, 166, 
             168, 167, 165, 172, 167, 173, 158, 166, 169, 165)
L.man <-   c(175, 184, 191, 188, 179, 181, 183, 184, 194, 185, 195, 188, 176, 177, 184, 
             181, 188, 186, 197, 186, 179, 184, 185, 180, 183)
L <- c(L.vrouw, L.man)
```

a) Lijken de verdeling voor Groningers een normaalverdeling?

```{r}
y.av <- mean(L)
s <- sd(L)
cat("Gemiddelde = ",y.av,", standaarddeviatie = ",s)

hist(L, xlab="Lengte (cm)", ylab="Frequentie", main="Lengte van volwassen Groningers", freq=F)
curve(dnorm(x, y.av, s), from=150, to=210, col="red", add=T)
```

De verdeling lijkt twee toppen te hebben, nl. een voor vrouwen en een voor mannen..


b) Is de gemiddelde lengte significant anders dan 175 cm?

```{r}
y.av = mean(L)
s = sd(L)
n = length(L)

cat("n = ", n, ", y.av = ",y.av, ", s = ", s, " cm\n")

BI = y.av + qt(c(0.025, 0.975), n-1) * s/sqrt(n)

cat("y.av = ", y.av, ", 95% BI = [", BI[1], ", ", BI[2],"] cm\n")
```

Het gemiddelde is NIET significant anders dan 175 cm, want dat ligt binnen het 95% BI...





###############################################################################
#
# Voorbeeld 2.4 - Concentratie antilichamen IgG in het bloed
#
###############################################################################

De concentratie antilichamen in het bloed kan iets zeggen over de gezondheid van een persoon.

Data: y = concentratie IgG (ng/dL)

```{r}
y <- c(11, 12, 13, 12, 9, 15, 14, 11, 14)
```

a) Maak een boxplot van deze data (gebruik de functie boxplot(y)), en maak een histogram van de data.

```{r}
boxplot(y, main = "Concentratie IgG", ylab = "Concentratie IgG (ng/dL)")
hist(y, main = "Histogram concentratie IgG", xlab = "Concentratie IgG (ng/dL)", ylab = "Frequentie")
```

b) Sorteer deze data van klein naar groot, bereken de gemiddelde concentratie, en bereken de mediaan (= middelste waarde). Bereken ook het 1e en 3e kwartiel (Q1 en Q3), en de "inter quartile range" (IQR) = Q3-Q1.

```{r}
y.av <- mean(y)
y.ord <- sort(y)
cat("Geordende data:\n")
print(y.ord)
y.med <- median(y)
cat("Gemiddelde concentratie = ",y.av," ng/dL, mediaan = ",y.med," ng/dL\n")
quartiles <- quantile(y, c(0.25, 0.75))
cat("Kwartielen:\n")
print(quartiles)
iqr <- IQR(y)
cat("IQR = ",iqr," ng/dL")
```

c) Bereken de gemiddelde concentratie met 95% BI.

```{r}
y.av = mean(y)
s = sd(y)
n = length(y)

cat("n = ", n, ", y.av = ",y.av, ", s = ", s, " ng/dL\n")

BI = y.av + qt(c(0.025, 0.975), n-1) * s/sqrt(n)

cat("y.av = ", y.av, ", 95% BI = [", BI[1], ", ", BI[2],"] ng/dL\n")
```


d) Is de concentratie ANDERS dan 15.0 ng/dL?

De waarde 15 ligt niet binnen het 95% BI, dus is de concentratie significant anders dan 15.0 ng/dL.

e) Is de concentratie HOGER dan 15.0 ng/dL?

Het hele 95% BI ligt lager dan 15.0 ng/dL, dus is de concentratie niet significant hoger dan 15.0 ng/dL.

f) Is de concentratie LAGER dan 15.0 ng/dL?

Het hele 95% BI ligt lager dan 15.0 ng/dL, dus is de concentratie significant lager dan 15.0 ng/dL.




###############################################################################
#
# Voorbeeld 2.5 - Gewicht van Moeras-olifanten
#
###############################################################################

Van de Afrikaanse olifant (geslacht Loxodonta) bestaan er in ieder geval 2 soorten: de Savanneolifant (L. africana) en de Bosolifant (L. cyclotis). Volgens sommige zoölogen bestaat er ook nog een derde soort, de Moeras-olifant (L. fransseni). Deze zou o.a. veel zwaarder zijn dan de verwante Bosolifant. De Bosolifant weegt gemiddeld 2.7 ton met uitschieters naar 4.5 ton.

Van een groep olifanten waarvan vermoed wordt dat het Moerasolifanten zijn wordt van een 10-tal exemplaren het gewicht y (in ton) bepaald. De resultaten zijn als volgt:

```{r}
y <- c(2.9,	3.5,	6.5,	4.8,	4.9,	6.3,	5.2,	4.7,	3.6,	5.9)
```

a) Maak een histogram van deze data:

```{r}
hist(y, main = "Histogram gewicht olifanten", xlab = "Gewicht (ton)", ylab = "Frequentie")
```


b) Bereken het gemiddelde gewicht met 95% BI.

```{r}
y.av = mean(y)
s = sd(y)
n = length(y)

cat("n = ", n, ", y.av = ",y.av, ", s = ", s, " ton\n")

BI = y.av + qt(c(0.025, 0.975), n-1) * s/sqrt(n)

cat("y.av = ", y.av, ", 95% BI = [", BI[1], ", ", BI[2],"] ton\n")
```


c) Volgens sommige zoölogen is het gewicht van Moeras-olifanten groter dan 4.5 ton. Bestaat deze groep uit Moerasolifanten? Leg uit.

Dat is hier onduidelijk, want 4.5 ton ligt IN het 95% BI, maar een deel van het BI ligt boven 4.5 en een deel ligt onder 4.5 ton...



================================= UITLEG 1-SAMPLE T-TOETS =======================





###############################################################################
#
# Voorbeeld 2.6 - Simulatie: t-waarden voor random samples met bekende mu en sigma
#
###############################################################################

Voer een simulatie uit van N samples met n datapunten uit een normale verdeling met mu = 0 en sigma = 1.
Bereken de sample t-waarde en vergelijk die met een t-verdeling met n-1 degree of freeedom, en met een
standaard normaalverdeling (met mu = 0 en sigma = 1).

```{r}
# Simulatie parameters:
mu <- 0
sigma <- 1
n <- 5
N <- 10000   # begin met 100, dan 1000, dan 10 000
tplot <- 12.0

y <- rnorm(n*N, mean = mu, sd = sigma)      # maak random getallen (= meetwaarden)
data <- matrix(y, nrow = N)                 # plaats ze in een matrix (= tabel)
cat("Matrix met data:\n")
head(data)                                  # laat alleen de eerst paar regels zien
rownames(data) <- paste0("sample",1:N)
colnames(data) <- paste0("replica_",1:n)
cat("\nMatrix met data en rij- en kolomnamen:\n")
head(data)

y.avs <- apply(data, 1, mean)               # bereken per regel (= sample) het gemiddelde
sds <- apply(data, 1, sd)                   # bereken per regel (= sample) de standaarddeviatie
ns <- apply(data, 1, length)
s.avs <- sds/sqrt(ns)                       # bereken per regel (= sample) de s.e.m.
BIs <- qt(0.975, df=ns-1)*s.avs             # bereken per regel (= sample) het 95% betrouwbaarheidsinterval
onders <- y.avs - BIs                       # bereken per regel (= sample) de onder- en bovengrens van het 95% BI
bovens <- y.avs + BIs 
ts <- (y.avs - mu)/s.avs                    # bereken per regel (= sample) de sample t-waarde


# Maak een genormaliseerd histogram van de "meetwaarden"
hist(y, xlab = "y-waarde", ylab = "Kans", main = "Histogram van y-waarden", freq = F)
curve(dnorm(x, mu, sigma), from = -4, to = 4, n = 501, add = T, col = "red")

# Maak een genormaliseerd histogram van de "sample gemiddelden"
hist(y.avs, xlab = "Sample gemiddelde", ylab = "Kans", main = "Histogram van sample gemiddelden", freq = F)
curve(dnorm(x, mu, sigma/sqrt(n)), from = -4, to = 4, n = 501, add = T, col = "red")

# Maak een genomaliseerd histogram van de sample t-waarden:
hist(ts, breaks = 100, freq = F, 
     xlab = "Sample t-waarde", ylab = "Kans", main = "Histogram van sample t-waarden")
curve(dt(x, df = n-1), from = -tplot, to = tplot, col = "red", add = T)
curve(dnorm(x, 0, 1), from = -tplot, to = tplot, col = "blue", add = T)

```

Het histogram van gesimuleerde t-waarden geeft dus de verdeling weer als H0 waar is, omdat we toetsen of het gemiddelde van y overeenkomt met mu, het populatiegemiddelde. 
De t-verdeling (rode lijn) komt inderdaad goed overeen met het histogram van gesimuleerde t-waarden, 
de standaard normaalverdeling (blauwe lijn) is voor n = 5 metingen per sample duidelijk anders dan het histogram.
Voor grote n (dus heel veel metingen per sample) wordt de t-verdeling inderdaad een normaalverdeling:

```{r}
# Simulatie parameters:
mu <- 0
sigma <- 1
n <- 50
N <- 10000   # begin met 100, dan 1000, dan 10 000
tplot <- 12.0

y <- rnorm(n*N, mean = mu, sd = sigma)      # maak random getallen (= meetwaarden)
data <- matrix(y, nrow = N)                 # plaats ze in een matrix (= tabel)
cat("Matrix met data:\n")
head(data)                                  # laat alleen de eerst paar regels zien
rownames(data) <- paste0("sample",1:N)
colnames(data) <- paste0("replica_",1:n)
cat("\nMatrix met data en rij- en kolomnamen:\n")
head(data)

y.avs <- apply(data, 1, mean)               # bereken per regel (= sample) het gemiddelde
sds <- apply(data, 1, sd)                   # bereken per regel (= sample) de standaarddeviatie
ns <- apply(data, 1, length)
s.avs <- sds/sqrt(ns)                       # bereken per regel (= sample) de s.e.m.
BIs <- qt(0.975, df=ns-1)*s.avs             # bereken per regel (= sample) het 95% betrouwbaarheidsinterval
onders <- y.avs - BIs                       # bereken per regel (= sample) de onder- en bovengrens van het 95% BI
bovens <- y.avs + BIs 
ts <- (y.avs - mu)/s.avs                    # bereken per regel (= sample) de sample t-waarde


# Maak een genormaliseerd histogram van de "meetwaarden"
hist(y, xlab = "y-waarde", ylab = "Kans", main = "Histogram van y-waarden", freq = F)
curve(dnorm(x, mu, sigma), from = -4, to = 4, n = 501, add = T, col = "red")

# Maak een genormaliseerd histogram van de "sample gemiddelden"
hist(y.avs, xlab = "Sample gemiddelde", ylab = "Kans", main = "Histogram van sample gemiddelden", freq = F)
curve(dnorm(x, mu, sigma/sqrt(n)), from = -4, to = 4, n = 501, add = T, col = "red")

# Maak een genomaliseerd histogram van de sample t-waarden:
hist(ts, breaks = 100, freq = F, 
     xlab = "Sample t-waarde", ylab = "Kans", main = "Histogram van sample t-waarden")
curve(dt(x, df = n-1), from = -tplot, to = tplot, col = "red", add = T)
curve(dnorm(x, 0, 1), from = -tplot, to = tplot, col = "blue", add = T)

```










###############################################################################
#
# Voorbeeld 2.6 - Gewicht van Moerasolifanten (opnieuw)
#
###############################################################################

Van de Afrikaanse olifant (geslacht Loxodonta) bestaan er in ieder geval 2 soorten: de Savanneolifant (L. africana) en de Bosolifant (L. cyclotis). Volgens sommige zoölogen bestaat er ook nog een derde soort, de Moerasolifant (L. fransseni). Deze zou o.a. veel zwaarder zijn dan de verwante Bosolifant. De Bosolifant weegt gemiddeld 2.7 ton met uitschieters naar 4.5 ton; de Moerasolifant zou gemiddeld zwaarder moeten zijn dan 4.5 ton.

Van een groep olifanten waarvan vermoed wordt dat het Moerasolifanten zijn wordt van een 10-tal exemplaren het gewicht y (in ton) bepaald. De resultaten zijn als volgt:
```{r}
y <- c(2.9,	3.5,	6.5,	4.8,	4.9,	6.3,	5.2,	4.7,	3.6,	5.9)
```

a) Maak een boxplot van deze data.

```{r}
boxplot(y, main = "Gewicht olifanten", ylab = "Gewicht (ton)")
```


b) t-toets met "de hand":

```{r}
# Uit vraag:
mu = 4.5

y.av = mean(y)
s = sd(y)
n = length(y)

# Sample t-waarde:
t = (y.av - mu)/(s/sqrt(n))
# Kritische t-waarde (2-zijdig): Is gemiddelde anders dan 4.5 ton?
t.krit.2 = qt(0.975, n-1)
# Kritische t-waarde (1-zijdig, links):Is gemiddelde lager dan 4.5 ton?
t.krit.1.L = qt(0.05, n-1)
# Kritische t-waarde (1-zijdig, rechts): Is gemiddelde hoger dan 4.5 ton?
t.krit.1.R = qt(0.95, n-1)
cat("Sample t = ",t,"\n")
cat("t.krit.2 = ",t.krit.2,", t.krit.1.L = ",t.krit.1.L,", t.krit.1.R = ",t.krit.1.R,"\n")

```


Maak nu gebruik van de R-functie t.test():

c) Is het gemiddelde gewicht anders dan 4.5 ton? Voer een 1-sample t-toets uit met alpha = 0.05.

```{r}
t.test(y, mu = 4.5, alternative = "two.sided")
```

p-waarde = 0.41 > alpha = 0.05, dus H0: Het gemiddelde gewicht is niet significant anders dan 4.5 ton.

d) Is het gemiddelde gewicht hoger dan 4.5 ton? Voer een 1-sample t-toets uit met alpha = 0.05.

```{r}
t.test(y, mu = 4.5, alternative = "greater")
```

p-waarde = 0.21 > alpha = 0.05, dus H0: Het gemiddelde gewicht is niet significant hoger dan 4.5 ton.

e) Is het gemiddelde gewicht lager dan 4.5 ton? Voer een 1-sample t-toets uit met alpha = 0.05.

```{r}
t.test(y, mu = 4.5, alternative = "less")
```

p-waarde = 0.79 > alpha = 0.05, dus H0: Het gemiddelde gewicht is niet significant lager dan 4.5 ton.



###############################################################################
#
# Voorbeeld 2.7 - Concentratie antilichamen IgG in het bloed (opnieuw)
#
###############################################################################

De concentratie antilichamen in het bloed kan iets zeggen over de gezondheid van een persoon.

Data: y = concentratie IgG (ng/dL)
```{r}
y <- c(18, 17, 15, 16, 19, 15, 16, 16, 14, 17, 16, 19, 14, 21, 17, 18)
```

a) Maak een boxplot van deze data.
```{r}
boxplot(y, main = "Concentratie IgG", ylab = "Concentratie IgG (ng/dL)")
```

b) Is de concentratie ANDERS dan 15.0 ng/dL? Voer een 1-sample t-toets uit met alpha = 0.05.

```{r}
t.test(y, mu = 15, alternative = "two.sided")
```
p-waarde = 0.0023 < alpha = 0.05, dus H1: De concentratie IgG is significant anders dan 15.0 ng/dL.

c) Is de concentratie HOGER dan 15.0 ng/dL? Voer een 1-sample t-toets uit met alpha = 0.05.
```{r}
t.test(y, mu = 15, alternative = "greater")
```
p-waarde = 0.0012 < alpha = 0.05, dus H1: De concentratie IgG is significant hoger dan 15.0 ng/dL.

d) Is de concentratie LAGER dan 15.0 ng/dL? Voer een 1-sample t-toets uit met alpha = 0.05.
```{r}
t.test(y, mu = 15, alternative = "less")
```
p-waarde = 0.999 > alpha = 0.05, dus H0: De concentratie IgG is niet significant lager dan 15.0 ng/dL.



###############################################################################
#
# Voorbeeld 2.8 - Vochtgehalte in poedermelk
#
###############################################################################

In poedermelk wordt het vochtgehalte y (in %) gemeten. Als het vochtgehalte groter is dan 4.5%, dan
kunnen er problemen ontstaan omdat poeder dan aan elkaar gaat kleven.

Data: y = vochtgehalte (%)
```{r}
y <- c(2.9, 3.5, 6.5, 4.8, 4.9, 6.3, 5.2, 4.7, 3.6, 5.9, 
       2.4, 2.1, 3.5, 3.6, 4.7, 3.5, 2.1, 3.2, 2.9, 1.7)
```

a) Maak een boxplot van deze data.
```{r}
boxplot(y, main = "Vochtgehalte poedermelk", ylab = "Vochtgehalte (%)")
```


b) Is het vochtgehalte ANDERS dan 4.5%?
```{r}
t.test(y, mu = 4.5)
```
p-waarde = 0.07 > 0.05 = alpha, dus H0: Het vochtgehalte is niet significant anders dan 4.5%.

c) Is het vochtgehalte HOGER dan 4.5%?
```{r}
t.test(y, mu = 4.5, alternative = "greater")
```
p-waarde = 0.96 > 0.05 = alpha, dus H0: Het vochtgehalte is niet significant groter dan 4.5%.

d) Is het vochtgehalte LAGER dan 4.5%?
```{r}
t.test(y, mu = 4.5, alternative = "less")
```
p-waarde = 0.037 < 0.05 = alpha, dus H1: Het vochtgehalte is significant lager dan 4.5%.

NB. Je ziet hier iets "vreemds" gebeuren: het gemiddelde is NIET significant ANDERS dan 4.5% (zie b) maar WEL significant LAGER dan 4.5% (zie d). Hoe kan dat?

De uitweg uit deze paradox is dat je 1) nooit beide vragen (is het anders dan 4.5 EN is het lager dan 4.5) tegelijkertijd stelt, dus is er geen probleem, en 2) als je de 1-zijdige vraag stelt, heb je gewoonlijk meer informatie dan alleen de waarden van het experiment (hier: de gewichten van de 10 olifanten); bijvoorbeeld: het uiterlijk van deze 10 olifanten leek misschien ook meer op Moeras-olifanten dan op Bos-olifanten. Dus heb je meer bewijs voor H1, is kun je dus nu op basis van metingen + uiterlijk wel concluderen dat het Moeras-olifanten zijn, maar op basis van alleen de gewichten niet...

Overigens is het zo dat als het experiment overtuigend bewijs heeft voor H1, er geen verschil is in conclusie tussen en 1- en 2-zijdige toets! 





