---
title: "R Notebook"
output: html_notebook
---

```{r import_onderzoek_data, include=FALSE}
# Data set inlezen
library(readr)
Onderzoek_Antwoorden <- read.csv("Social media (Antwoorden) - Formulierreacties 1.csv", 
                                 as.is = c("What.is.your.age.", 
                                           "What.other.social.media.platforms.do.you.use."))
```

*Gaat het gebruik van sociale media veranderen naarmate de leeftijd van studenten toeneemt?*  
Deze deelvraag gebruiken we een staafdiagram waar op de x as de leeftijd staat en op de y as de gemiddelde tijd besteed voor die leeftijden. Met een trendlijn die de trend van sociale media gebruik hebben laten zien. Waar de leeftijden <16 en >30 niet worden gebruikt aangezien deze waarden niet representatief zijn voor specifieke leeftijden.

```{r echo=FALSE}
age <- as.numeric(Onderzoek_Antwoorden$What.is.your.age.)

time_list.data_frame <- data.frame(time_list.numeric[-8])
total_time_used <- rowSums(time_list.data_frame, na.rm = TRUE)

voorspeling <- 10

plot(total_time_used ~ age,
     main = "Vergelijking tussen totaal gebruik en hoe belangrijk sociale media is",
     xlab = "leeftijd",
     ylab = "Totaal tijd gebruikt per gebruiker"
     )
trentlijn <- lm(total_time_used ~ age)
abline(trentlijn)
```

