---
title: Les1
author: Lisa Hu, Niek Scholten
output:
  pdf_document:
    number_sections: true
    latex_engine: xelatex
---
```{r setup, include = FALSE, warning = FALSE, message = FALSE}
knitr::opts_chunk$set(echo = FALSE)
knitr::opts_chunk$set(cache = TRUE)
```

# Experiment
```{r}
## Formule: dY <-  10 - 0.1 * (Y+10)

Y <- 0
V <-  10 - 0.1 * 10
dY <- 0.1
dataset <- data.frame(Y, V, dY)

Y <- 1
while (round(dY, digits = 5) != 0){
  dY <- 10 - (0.1 * (V+10))
  V <- V + dY
  df <- data.frame(Y, V, dY)
  dataset <- rbind(dataset, df)
  Y <- Y + 1
}
```

* [1] Welke constanten zitten er in de vergelijking?
  * De 10 toevoeging is constant.
* [2] Welke variabele uit de vergelijking veranderd steeds?
  * De hoeveelheid die eruit gehaald wordt.
* [3] Wat is de initiele waarde van de variabele uit vraag 2?
  * 1
* [4] Wat is het tijdsframe van dit experiment?
  * Tot t = 137
* [5] Wanneer is het evenwichts moment?
  * Het loopt oneindig door (asymptotisch), maar vanaf t = 137 is het verschil zo klein dat het geen significante waarde heeft.
* [6] Uit welke variabele uit de vergelijking kunnen we dat aflezen?
  * Uit dY

# Programmeer opdracht
Voor de volgende opdracht wordt er gebruik gemaakt van deSolve:
```{r}
library(deSolve)
```

Dan hebben we het volgende nodig:

* Parameters en variabelen die betrokken zijn.
* Vergelijkingen die de verandering/effect beschrijven.
* Initial state.
* Tijdframe voor de simulatie

```{r}
## Create parameters
parameters <- c(addVolume = 10, pV = 0.1)

## Define model
volume <- function(t, y, parms){
  with(as.list(parms),{
    dY <- addVolume - pV * (y + addVolume)
    return(list(dY))
  })
}

## Initial state
state <- c(Volume = 0)

## Timeframe
times <- seq(0, 100, by = 1)

out <- ode(times = times, y = state, parms = parameters, func = volume, method = "euler")
plot(out)
```

