---
title: "Stat3_les11_FS_v4"
author: "Emile Apol"
date: "3/26/2020"
output: html_document
---

```{r setup, include=FALSE}
knitr::opts_chunk$set(echo = TRUE)
```


###############################################################################
#
# Statistiek 3 BIN
#
# 2019-2020
#
# Emile Apol 
#
# Les 11 - Differentially Expressed Genes (DEGs) 4
#
###############################################################################


###############################################################################
#
# Voorbeeld 11.0 - Gepaarde t-toets en block ANOVA
#
###############################################################################

Stel, we hebben log expressie data E_(i,j) van een dier voor een bepaald gen bij 2 verschillende toestanden i: als het dier slaapt of inspanning levert. Per toestand hebben we per dier 1 meting van de log expressie E, maar er zijn 5 verschillende dieren j gebruikt: een koe, een geit, een hond, een paard en een mens. 

De vraag is: Is er (significant) verschil in genexpressie tussen de 2 toestanden? De data in "wide" format (zie ook voor uitleg over stack/unstack de ppt en Voorbeelden 11.4 en 11.5):

```{r}
E <- c(2.1, 3.0, 4.1, 3.5, 7.0, 
       3.8, 4.9, 6.0, 5.6, 9.0)
dier <- c("koe", "geit", "hond", "paard", "mens")
toestand <- c("slaap", "inspanning")

myData.wide <- data.frame(matrix(E, ncol = length(toestand)))
rownames(myData.wide) <- dier
colnames(myData.wide) <- toestand
myData.wide
```

a) Maak een boxplot van de log genexpressie E als functie van de toestand.

```{r}
boxplot(myData.wide, xlab = "Toestand", ylab = "Log genexpressie")
```

b) Zet de data via de functie "stack" om van "wide" naar "long" format (zie ook de ppt en Voorbeelden 11.4 en 11.5), d.w.z. een kolom met E-waarden, een kolom met factor A (= toestand) en een kolom B (=diersoort).

```{r}
myData.long <- stack(myData.wide)
colnames(myData.long) <- c("y", "A")
a <- ncol(myData.wide)
b <- nrow(myData.wide)
B <- factor(rep(rownames(myData.wide), a))
myData.long <- cbind(myData.long, "B" = B)
myData.long
```

c) Maak op basis van dit "long" format dataframe een boxplot van de log genexpressie E als functie van de toestand.

```{r}
boxplot(y ~ A, data = myData.long, xlab = "Toestand", ylab = "Log genexpressie")
```



d) Voer een Welch t-toets uit om te onderzoeken of de log genexpressie afhangt van de toestand. Toets met alpha = 0.05.


```{r}
( fit.Welch <- t.test(y ~ A, data=myData.long) )
```

p = 0.149 > 0.05, dus H0: De log genexpressie hang niet significant af van de toestand.


e) Voer een gepaarde t-toets uit om te onderzoeken of de log genexpressie afhangt van de toestand. Toets met alpha = 0.05.

```{r}
( fit.gepaard <- t.test(y ~ A, data = myData.long, paired = T) )
```

p = 8.48e-06 << 0.05, dus significant verschil tussen beide toestanden!



f) Voer een "block ANOVA" uit om te onderzoeken of de log genexpressie afhangt van de toestand. Toets met alpha = 0.05.

```{r}
( fit.block <- summary(aov(y ~ A + B, data = myData.long)) )
```

p.A = 8.48e-06 << 0.05, dus H1: De log genexpressie hang significant af van de toestand.

g) Verklaar waarom de Welch t en gepaarde t = block ANOVA zulke verschillende resultaten geven.

Bij de Welch t zit er nog extra veel "ruis" in de data doordat er 5 verschillende siersoorten zijn gebruikt in de dataset. Bij de gepaarde t = block ANOVA filter je die extra ruis eruit door "diersoort" als 2e factor in de analyse mee te nemen...


h) Haal de juiste p-waarde (d.w.z. de p-waarde van factor A) uit de block ANOVA analyse.


```{r}
str(fit.block)
p.A <- fit.block[[1]]$Pr[1]
cat("\np-waarde: ",p.A,"\n")
```





###############################################################################
#
# Voorbeeld 11.1 - Block ANOVA
#
###############################################################################

Stel, we hebben log expressie data E_(i,j) van een dier voor een bepaald gen bij 3 verschillende toestanden i: als het dier slaapt, wakker is, of inspanning levert. Per toestand hebben we per dier 1 meting van de log expressie E, maar er zijn 5 verschillende dieren j gebruikt: een koe, een geit, een hond, een paard en een mens. 

De vraag is: Is er (significant) verschil in genexpressie tussen de 3 toestanden? De data in "wide" format (zie ook voor uitleg over stack/unstack de ppt en Voorbeelden 11.4 en 11.5):

```{r}
E <- c(2.1, 3.0, 4.1, 3.5, 7.0, 
       2.8, 3.7, 4.7, 4.2, 7.9, 
       3.8, 4.9, 6.0, 5.6, 9.0)
dier <- c("koe", "geit", "hond", "paard", "mens")
toestand <- c("slaap", "wakker", "inspanning")

myData.wide <- data.frame(matrix(E, ncol = length(toestand)))
rownames(myData.wide) <- dier
colnames(myData.wide) <- toestand
myData.wide
```

a) Maak een boxplot van de log genexpressie E als functie van de toestand.

```{r}
boxplot(myData.wide, xlab = "Toestand", ylab = "Log genexpressie")
```

b) Zet de data via de functie "stack" om van "wide" naar "long" format (zie ook de ppt en Voorbeelden 11.4 en 11.5), d.w.z. een kolom met E-waarden, een kolom met factor A (= toestand) en een kolom B (=diersoort).

```{r}
myData.long <- stack(myData.wide)
colnames(myData.long) <- c("y", "A")
a <- ncol(myData.wide)
b <- nrow(myData.wide)
B <- factor(rep(rownames(myData.wide), a))
myData.long <- cbind(myData.long, "B" = B)
myData.long
```

c) Maak op basis van dit "long" format dataframe een boxplot van de log genexpressie E als functie van de toestand.

```{r}
boxplot(y ~ A, data = myData.long, xlab = "Toestand", ylab = "Log genexpressie")
```


d) Voer een 1-way ANOVA uit om te onderzoeken of de log genexpressie afhangt van de toestand. Toets met alpha = 0.05.


```{r}
( fit.oneway <- summary(aov(y ~ A, data = myData.long)) )
```

p = 0.313 > 0.05, dus H0: De log genexpressie hang niet significant af van de toestand.


e) Voer een block ANOVA uit om te onderzoeken of de log genexpressie afhangt van de toestand. Toets met alpha = 0.05.

```{r}
( fit.block <- summary(aov(y ~ A + B, data = myData.long)) )
```

p.A = 4.73e-09 << 0.05, dus H1: De log genexpressie hang niet significant af van de toestand.

f) Verklaar waarom de 1-way en block ANOVA zulke verschillende resultaten geven.

Bij de 1-way ANOVA zit er nog extra veel "ruis" in de data doordat er 5 verschillende siersoorten zijn gebruikt in de dataset. Bij de block ANOVA filter je die extra ruis eruit door "diersoort" als 2e factor in de analyse mee te nemen...


g) Haal de juiste p-waarde (d.w.z. de p-waarde van factor A) uit de block ANOVA analyse.


```{r}
str(fit.block)
p.A <- fit.block[[1]]$Pr[1]
cat("\np-waarde: ",p.A,"\n")
```





###############################################################################
#
# Voorbeeld 11.2 - Conversion (yield) of a chemical reaction
#
###############################################################################

A pharmaceutical company wants to produce a new drug, but is not sure about the optimal reaction temperature. To find out, a researcher does the synthesis of the drug at 5 different temperatures: 10 oC, 30 oC, 50 oC, 70 oC and 100 oC. The reactants must be made per batch. He wants to do 5 measurements of the yield per temperature. However, because there is only enough reactants for 5 experiments per batch, the researcher decides to run the total experiment with 5 different batches of reactants, and use “batch” as a blocking (“noise”) factor. The results are as follows (in "wide" format):

```{r}
T10 <- c(5.1, 13.7, 28.8, 5.4, 50.8)
T30 <- c(17.5, 25.5, 40.6, 16.9, 62.6)
T50 <- c(25.1, 32.2, 46.8, 25.7, 70.4)
T70 <- c(37.4, 54.1, 60.1, 37.1, 83.1)
T100 <- c(24.6, 34.1, 47.3, 25.2, 68.7)
myData <- data.frame(T10, T30, T50, T70, T100)
rownames(myData) <- paste0("batch",1:5)
show(myData)
```


a) Maak een boxplot van yield (= opbrengst in %) als functie van temperatuur.

```{r}
boxplot(myData, xlab="Temperatuur in oC", ylab="Opbrengst (%)")
```

b) Welke analye is geschikt om te onderzoeken of temperatuur een significant effect heeft op de opbrengst?

Een block ANOVA, omdat er 5 groepen zijn, maar elke batch is 5 x gemeten onder andere omstandigheden (nl. T), dus herhaalde metingen.

c) Heeft temperatuur een significant effect heeft op de opbrengst? Toets met alpha = 0.05. Hint: Converteer het dataframe eerst naar "long" format (zie de ppt en Voorbeelden 11.4 en 11.5).

```{r}
a <- ncol(myData)
b <- nrow(myData)
( M <- stack(myData) )
colnames(M) <- c("yield","temperature")
batch <- rownames(myData)
M <- cbind(M, batch = rep(batch, a))
M

( fit <- summary(aov(yield ~ temperature + batch, data = M)) )
p.value <- fit[[1]]$Pr[1]
cat("\n\np-waarde: ", p.value,"\n")
```

p = 5.9E-14 << 0.05, dus temperatuur heeft een significant effect op de opbrengst!


d) Wat is de effectsterkte van temperatuur op de opbrengst? Is het een zwak, matig of sterk effect?

```{r}
eta2 <- fit[[1]]$Sum[1]/sum(fit[[1]]$Sum)
cat("Effectsterkte: eta2 = ",eta2,"\n")
```

Eta2 > 0.14, dus temperatuur heeft een sterk effect op de opbrengst.





###############################################################################
#
# Voorbeeld 11.3 - Microarray analyse van aardappelziekte (3)
#
###############################################################################

Tomatenplanten kunnen worden geïnfecteerd door de aardappelziekte (Phytophthora infestans), zie Voorbeeld 10.3. Een onderzoeker van de Hanzehogeschool wil – in opdracht van het tomaten-kweekbedrijf “Sappige Pomodoro” – weten of de genexpressies in tomatenplanten tijdens een infectie ook veranderen. De onderzoeker heeft de genexpressie van 100 000 genen m.b.v. 4-channel microarray’s bepaald. Voor 4 momenten na infectie, T0, T1, T2 en T3 (d.w.z. na 0, 1, 2 en 3 weken) zijn de genexpressies d.m.v. 7 MA's gemeten. De metingen staan in de file

                   Tomato_T1230_corrected_v3.txt
                   
een tab-separated tekstfile met header. De kolommen zijn gelabeld logE.t.j waarbij t de tijd in weken is, en j het nummer van de MA, dus logE.2.7 is de meting voor 2 weken infectie d.m.v. de 7e MA.


a) Lees de data in R in.

```{r}
setwd("H:/Hanze/ILST/vakken/kwartaal 07/Statistiek 3 BIN/lessen/2019-2020/Les 11 - DEG 4/")
getwd() 
dir()

myData <- read.table("Tomato_T1230_corrected_v3.txt", header=T, sep="\t")
head(myData)
```


b) Waarom is een block ANOVA geschikt om te onderzoeken of de genexpressie in de tijd verandert?

Omdat er per gen (= rij) nu 4 i.p.v. 2 of 1 groepen zijn om te vergelijken, en er sprake is van herhaalde metingen met hetzelfde MA: elk 4-channel MA meet tegelijkertijd de 4 groepen (= tijden), dus moet er "gepaard" geanalyseerd worden, zodat de eventuele "ruis" door verschille tussen de 7 MA's zo veel mogelijk geelimineerd kan worden.

c) Programeer een eigen R-functie die de p−waarde van een 1-way ANOVA analyse per gen berekent.

```{r}

myANOVATest <- function(x, A, B){
  fit <- summary(aov(x ~ A + B))
  return(fit[[1]]$Pr[1])
}

```


d) Bereken p-waarden voor alle 100 000 genen, zonder multiple testing correctie. Hoeveel en welke genen veranderen in de tijd?

```{r}
a <- 4
b <- 7

# Maak een "groepsfactor" g aan met de juiste volgorde van groepen per rij (= per gen):

A <- factor( c( rep("T1", b),
                rep("T2", b),
                rep("T3", b),
                rep("T0", b)) )

B <- factor(rep(1:b, a))

pVals.ANOVA <- apply(myData, 1, myANOVATest, A, B)



```


```{r}
alpha <- 0.05

cat("\nZonder correctie:\n\n")
#cat("DEG's : ",rownames(myData)[(pVals.ANOVA < alpha)],"\n\n")
cat("Aantal DEG's: ",sum(pVals.ANOVA < alpha),"\n\n")
```



e) Hoeveel vals positieve uitslagen verwacht je?

0.05 * 100 000 = 5000 vals positieven... Dus de meeste DEG's hierboven zullen wel FP's zijn...


f) Voer een FDR correctie op de p-waarden uit. Hoeveel en welke genen zijn nu DEG’s?

```{r}
pVals.ANOVA.FDR <- p.adjust(pVals.ANOVA, method = "fdr")

cat("Met FDR correctie:\n\n")
cat("Aantal DEG's: ",sum(pVals.ANOVA.FDR < alpha),"\n\n")
cat("DEG's: ",names(pVals.ANOVA.FDR[pVals.ANOVA.FDR < alpha]),"\n\n")
```

g) Voer ook een Bonferroni correctie op de p-waarden uit. Hoeveel en welke genen zijn nu DEG’s?

```{r}
pVals.ANOVA.BON <- p.adjust(pVals.ANOVA, method = "bonferroni")

cat("Met Bonferroni correctie:\n\n")
cat("Aantal DEG's: ",sum(pVals.ANOVA.BON < alpha),"\n\n")
cat("DEG's: ",names(pVals.ANOVA.BON[pVals.ANOVA.BON < alpha]),"\n\n")
```





###############################################################################
#
# Voorbeeld 11.4 - stack en unstack: 1 factor A
#
###############################################################################

Data in "wide" format:

```{r}
WideData <- data.frame(level1 = c(1, 2, 3),
                        level2 = c(4, 5, 6),
                        level3 = c(7, 8, 9))
WideData
```

a) Data van "wide" naar "long" format:

```{r}
LongData <- stack(WideData)
colnames(LongData) <- c("y", "A")
LongData
```

b) Data van "long" naar "wide" format:

```{r}
WideData.2 <- unstack(LongData)
WideData.2
```


###############################################################################
#
# Voorbeeld 11.5 - Stack en unstack: 1 factor A met herhaling (factor B)
#
###############################################################################

Data in "wide" format:

```{r}
WideData <- data.frame(level1 = c(1, 2, 3),
                        level2 = c(4, 5, 6),
                        level3 = c(7, 8, 9))
rownames(WideData) <- paste0("Sample.",1:3)

WideData
```

a) Data van "wide" naar "long" format:

```{r}
LongData <- stack(WideData)
colnames(LongData) <- c("y", "A")
a <- ncol(WideData)
b <- nrow(WideData)
B <- factor(rep(rownames(WideData), a))
LongData <- cbind(LongData, "B" = B)
LongData
```

b) Data van "long" naar "wide" format (naar levels A):

```{r}
# Eerst juist sorteren zodat factor B weer rownames kan worden:
LongData <- LongData[order(LongData$A, LongData$B), ]
# Unstack naar "wide":
WideData.2 <- unstack(LongData, y ~ A)
rownames(WideData.2) <- levels(LongData$B)
WideData.2
```

c) Data van "long" naar "wide" format (naar levels B):

```{r}
# Eerst juist sorteren zodat factor A weer rownames kan worden:
LongData <- LongData[order(LongData$B, LongData$A), ]
# Unstack naar "wide":
WideData.3 <- unstack(LongData, y ~ B)
rownames(WideData.3) <- levels(LongData$A)
WideData.3
```










