---
title: "Stat3_Les06_FS_v4"
author: "Emile Apol"
date: "3/4/2020"
output: html_document
---

```{r setup, include=FALSE}
knitr::opts_chunk$set(echo = TRUE)
```

###############################################################################
#
# Statistiek 3 BIN
#
# 2019-2020
#
# Emile Apol 
#
# Les 06 - 1-way ANOVA
#
###############################################################################





###############################################################################
#
# Voorbeeld 6.1 - Voedingsmiddelen
#
###############################################################################

Data: Gegevens van 256 voedingsmiddelen per 100g product:
         type      = soort voedingsmiddel
         H.kcal    = energie in kcal
         eiwit     = gram eiwit
         kool.tot  = gram koolhydraten, waaronder
           kool.suiker = gram suiker
           kool.anders = gram andere koolhydraten (o.a. zetmeel)
         vet.tot   = gram vet totaal, waaronder
           vet.vz      = gram verzadigd vet
           vet.ov      = gram onverzadigd vet
         vezels    = gram voedingsvezels
         Na        = gram Natrium

a) Lees de file Les06_Voedingsmiddelen_db_v1.txt in. Dit is een tab-delimited text file MET header.

```{r}
setwd(dir = "H:/Hanze/ILST/vakken/kwartaal 07/Statistiek 3 BIN/lessen/2019-2020/Les 06 - 1-way ANOVA")
getwd()
dir()

myData <- read.table(file = "Les 06_Voedingsmiddelen_db_v1.txt", header = T, sep = "\t")
myData
```


b) Selecteer uit dit dataframe alle gegevens over chocolade

```{r}
myData[myData$type %in% "chocolade",]
```


c) Bereken per voedseltype de gemiddelde energie-waarde

```{r}
( means <- tapply(myData$H.kcal, myData$type, mean) )
```



d) Bereken per voedseltype de standaarddeviatie van de energie-waarde

```{r}
( stdevs <- tapply(myData$H.kcal, myData$type, sd) )
```




e) Maak een grafiek van de standaarddeviatie van de energie-waarde als functie van de gemiddelde energie-waarde. Lijkt daar een patroon in te zitten?

```{r}
plot(stdevs ~ means, xlab="Gemiddelde energie-waarde (kcal/100 g)", 
     ylab="Standaarddeviatie energie-waarde (kcal/100 g)")
```

Er lijkt geen patroon in te zitten...



f) Maak een boxplot van energie-waarde als functie van voedseltype.

```{r}
boxplot(myData$H.kcal ~ myData$type, xlab = "Voedseltype", ylab="Energie-waarde (kcal/100 g)")
boxplot(myData$H.kcal ~ myData$type, xlab = "", ylab="Energie-waarde (kcal/100 g)",
        las=2)   # draaien van x-labels
```

OF

```{r}
boxplot(H.kcal ~ type, data = myData, xlab = "Voedseltype", ylab="Energie-waarde (kcal/100 g)")
boxplot(H.kcal ~ type, data = myData, xlab = "", ylab="Energie-waarde (kcal/100 g)",
        las=2)
```


g) Verschilt de energie-waarde van chips en chocolade? Toets met alpha = 0.05. Hoe groot is het verschil (d.w.z. wat is de effectsterkte)?

```{r}
( res <- t.test(H.kcal ~ type, data = myData, subset = (type %in% c("chips", "chocolade"))) )
```

p-value = 0.1919 > 0.05, dus geen significant verschil in energie-waarde

```{r}
t <- res$statistic
ns = tapply(myData$H.kcal, myData$type, length)
n.1 = ns["chips"]
n.2 = ns["chocolade"]
d.av <- t*sqrt(1/n.1 + 1/n.2)
names(d.av) <- "Cohen's d"
cat("Effectsterkte d.av = ",d.av,"\n")
```

| d.av | = 0.51, dus een matig groot verschil.


h) Maak een boxplot van de energie-waarde van alleen chips en chocolade.

```{r}
boxplot(H.kcal ~ type, data = myData, subset = (type %in% c("chips", "chocolade")), las=2, xlab="", ylab = "Energie-waarde (kcal/100 g)")
```

Je ziet dat R ALLE levels van de originele factor type aanhoudt bij het plotten. Mooier is het daarom om de overtollige levels te verwijderen m.b.v. de functie droplevels:

```{r}
TEMP <- myData[(myData$type == "chips" | myData$type == "chocolade"), ]
TEMP$type <- droplevels(TEMP$type)
boxplot(H.kcal ~ type, data = TEMP,
        xlab = "Voedseltype", ylab="Energie-waarde (kcal/100 g)")
```

i) Maak een selectie van het dataframe voor brood, chocolade, chips, groente, kaas, en taart, en maak hier een nieuw dataframe myData2 van. 
Verwijder overtollige levels en maak een boxplot van deze data.

```{r}
myData2 <- myData[myData$type %in% c("brood", "chips", "chocolade", "groente", "kaas", "taart"), ]
myData2$type <- droplevels(myData2$type)
boxplot(H.kcal ~ type, data=myData2, xlab = "Voedseltype", ylab="Energie-waarde (kcal/100 g)")
```



j) Welke voedseltypen verschillen van elkaar qua energie-waarde? Gebruik de pairwise.t.test functie en toets met alpha = 0.05. Kijk wat het verschil is tussen GEEN multiple testing correctie en een Bonferroni correctie.

Zonder correctie:
```{r}
pairwise.t.test(myData2$H.kcal, myData2$type, p.adjust.method = "none", pool.sd = F)
```
Dus significant verschillend zijn: 
brood - chips, brood - choco, brood - groente, brood - kaas, brood - taart
chips - groente, chips - kaas
choco - groente, choco - kaas, choco - taart
groente - kaas, groente - taart
Dit zijn 12 verschillen...

Met correctie:
```{r}
pairwise.t.test(myData2$H.kcal, myData2$type, p.adjust.method = "bonferroni", pool.sd = F)
```

Dus significant verschillend zijn: 
brood - chips, brood - choco, brood - groente
chips - groente
choco - groente, choco - kaas, choco - taart
groente - kaas, groente - taart
Dit zijn maar 9 verschillen...


###############################################################################
# 
# Voorbeeld 6.2 - Lichaamshouding en reactietijd
#
###############################################################################

Onze lichaamshouding schijnt op verschillende processen invloed te hebben (Vroon 1995, p. 71). Om de invloed van lichaamshouding op onze reactietijd te onderzoeken werden 15 personen verdeeld over 3 groepen: staand, zittend en liggend. Vervolgens werd met een standaardopstelling de reactietijd van elke persoon (in seconde) gemeten, door plotseling een bal te gooien. De resultaten staan in de file "Les06_reaction_2.txt"; deze file is tab-separated en heeft een header.

a) Lees de data in:

```{r}
getwd()
setwd("H:/Hanze/ILST/vakken/kwartaal 07/Statistiek 3 BIN/lessen/2019-2020/Les 06 - 1-way ANOVA")
dir()
myData <- read.table("Les06_reaction_2.txt", header=T)
myData
```




b) Maak een boxplot van reactietijd als functie van positie.

```{r}
plot(reaction.time ~ position, data=myData, xlab="Lichaamshouding", ylab="Reactietijd (s)")
```


c) Toets met de funtie pairwise.t.test of er verschil is in reactietijd tussen de lichaamshoudingen. Neem aan dat de standaarddeviaties per lichaamshouding gelijk zijn (d.w.z. pool.sd = T), en voer GEEN multiple testing correctie uit.

```{r}
pairwise.t.test(myData$reaction.time, myData$position, p.adjust.method = "none", pool.sd = T)
```

Dus significant verschillend: liggend - staand, staand - zittend


d) Toets met de funtie pairwise.t.test of er verschil is in reactietijd tussen de lichaamshoudingen. Neem aan dat de standaarddeviaties per lichaamshouding gelijk zijn (d.w.z. pool.sd = T), en voer een Bonferroni multiple testing correctie uit.

```{r}
pairwise.t.test(myData$reaction.time, myData$position, p.adjust.method = "bonferroni", pool.sd = T)
```

Dus significant verschillend: liggend - staand, staand - zittend

e) Je kunt in een keer toetsen of de reactietijd afhangt van de lichaamshouding door gebruik te maken van een 1-way ANOVA. Namelijk: meerdere gemiddelden onderling vergelijken. Voer een 1-way ANOVA uit op reactietijd als functie van lichaamshouding.

```{r}
( res <- summary(aov(reaction.time ~ position, data=myData)) )
```

p-waarde = 1.99e-06 < 0.05, dus is er een significant verschil tussen de 3 groepen, dus een significant verband tussen reactietijd en lichaamshouding.


f) Bereken de effectsterkte eta^2.

```{r}
( SS.A <- res[[1]]$Sum[1] )
( SS.tot <- sum(res[[1]]$Sum) )
( eta2 <- SS.A / SS.tot )
cat("Effectsterkte: eta2 = ",eta2,"\n")
```

eta^2 = 0.89, dus VEEL groter dan 0.14, dus een heel sterk effect!


g) De Bonferroni post-hoc test na een 1-way ANOVA een pairwise.t.test met Bonferroni correctie. Voor het uitzoeken welke groepen (= levels) significant verschillen kun je de speciale R-functie "Homogeneous_subsets_v1.r" uit de BB-folder "Speciale R functies" gebruiken. Deze file kun je sourcen.

```{r}
source("Homogeneous_subsets_v1.r")
```

Gebruik nu de functie postHocHomSubsets om de Bonferroni post-hoc test uit te voeren.

```{r}
postHocHomSubsets(y = myData$reaction.time, g = myData$position, 
                  p.adjust.method = "bonferroni", alpha=0.05)
```

Dus staand verschilt significant van zittend en liggend.


h) Voer een Tukey post-hoc test uit (optie: "tukey").

```{r}
postHocHomSubsets(y = myData$reaction.time, g = myData$position, 
                  p.adjust.method = "tukey", alpha=0.05)
```

Dus staand verschilt significant van zittend en liggend.



i) Voer een FDR = False Discovery Rate post-hoc test uit (optie: "fdr").

```{r}
postHocHomSubsets(y = myData$reaction.time, g = myData$position, 
                  p.adjust.method = "fdr", alpha=0.05)
```

Dus staand verschilt significant van zittend en liggend. Alle analyses geven dezelfde conclusies...






###############################################################################
#
# Voorbeeld 6.3 - Genexpressie in twee soorten tumoren
#
###############################################################################

De RNA expressie van een bepaald gen, dat wordt verdacht van betrokkenheid bij twee vormen van kanker, werd bij 18 personen bepaald: 6 gezonde mensen (control), 6 patiënten met de eerste vorm van kanker (tumor.1) en 6 patiënten met de tweede vorm (tumor.2). De data staan in de text file "Les06_expression_2.txt"; deze file is tab-separated en heeft een header.

a) Lees de data in.

```{r}
getwd()
setwd("H:/Hanze/ILST/vakken/kwartaal 07/Statistiek 3 BIN/lessen/2019-2020/Les 06 - 1-way ANOVA")
dir()
tumoren <- read.table("Les06_expression_2.txt", header=T, sep="\t")
tumoren
summary(tumoren)
```


b) Maak een boxplot van genexpressie als functie van het sample = tumorstadium.

```{r}
boxplot(expr ~ sample, data = tumoren, 
        xlab="Tumorstadium", ylab="Genexpressie")
```




c) Welke analyse is geschilt om te onderzoeken of de genexpressie significant afhangt van het tumorstadium?

Een 1-way ANOVA, omdat er 3 groepen zijn.



d) Onderzoek of de genexpressie significant afhangt van het tumorstadium. Toets met alpha = 0.05.

```{r}
( res <- summary(aov(expr ~ sample, data=tumoren)) )
```

p-waarde < 0.05, dus (net) een significant verschil tussen de drie groepen!


e) Wat is de effecsterkte eta^2?

```{r}
( SS.A <- res[[1]]$Sum[1] )
( SS.tot <- sum(res[[1]]$Sum) )
( eta2 <- SS.A / SS.tot )
```

eta^2 = 0.34, dus VEEL groter dan 0.14, dus een heel sterk effect!

f) Voer een Bonferroni post-hoc toets uit.

```{r}
source("Homogeneous_subsets_v1.r")
```

```{r}
postHocHomSubsets(y = tumoren$expr, g = tumoren$sample, 
                  p.adjust.method = "bonferroni", alpha=0.05)
```

Er zijn geen verschillen tussen de groepen...!


g) Voer een Tukey post-hoc toets uit.

```{r}
postHocHomSubsets(y = tumoren$expr, g = tumoren$sample, 
                  p.adjust.method = "tukey", alpha=0.05)
```

Er zijn geen verschillen tussen de groepen...!



h) Voer een FDR post-hoc toets uit.

```{r}
postHocHomSubsets(y = tumoren$expr, g = tumoren$sample, 
                  p.adjust.method = "fdr", alpha=0.05)
```

Er zijn geen verschillen tussen de groepen...!

Alle drie de analyses geven dezelfde uitkomst, namelijk alle groepen gelijk! Omdat de overall 1-way ANOVA NET significant is (p = 0.0465) is er nu een inconsistentie tussen de overall toets en de post-hoc toetsen...

i) Hoe zou je deze inconsistentie tussen ANOVA en post-hoc toetsen kunnen verhelpen?

 Meer patienten per groep bekijken in het experiment: nu 6 per groep, beter 12 of 20 per groep...



